臺灣雲林地方法院刑事判決　　　　　　　　94年度訴字第42號
公　訴　人　臺灣雲林地方法院檢察署檢察官
被　　　告　丙○○　男　41歲.
　　　　　　　　　　國民
指定辯護人　本院公設辯護人庚○○
上列被告因強盜等案件，經檢察官提起公訴（94年度偵緝字第2
號），並經檢察官擴張事實（即移送併案之93年度偵字第232 號
），本院判決如下：
    主  文
丙○○連續結夥三人以上攜帶兇器毀越安全設備竊盜，累犯，處
有期徒刑伍年貳月；又結夥三人以上攜帶兇器毀越安全設備竊盜
，共同因脫免逮捕，而當場施以強暴、脅迫，累犯，處有期徒刑
拾年；應執行有期徒刑拾肆年陸月。
    事  實
一、前科素行：丙○○曾有違反麻醉藥品管理條例、違反肅清煙
    毒條例、違反槍砲彈藥刀械管制條例、妨害公務等犯罪紀錄
    ，最近一次論罪科刑及執行完畢情形，係於民國87年間因過
    失致死案件經臺灣板橋地方法院（起訴書誤載為本院）判處
    有期徒刑1 年確定，於89年7 月16日因縮短刑期執行完畢出
    監。
二、犯罪事實：
  (一)附表編號一至三所示竊盜部分：
　  丙○○、吳登發（經臺灣高等法院臺南分院以93年度上重訴
    字第987 號就其所犯強盜殺人罪部分判處死刑，另就所犯連
    續結夥3 人以上攜帶兇器毀越安全設備竊盜罪部分判處有期
    徒刑5 年，應執行死刑）、吳登福（吳登發胞弟，經臺灣高
    等法院臺南分院以93年度上重訴字第987 號就其所犯連續結
    夥3 人以上攜帶兇器毀越安全設備竊盜罪部分判處有期徒刑
    5 年2 月，另就其所犯加重準強盜罪部分判處有期徒刑10年
    ，應執行有期徒刑14年6 月）、柯清聯（經臺灣高等法院臺
    南分院以93年度上重訴字第987 號就其所犯連續結夥3 人以
    上攜帶兇器毀越安全設備竊盜罪部分判處有期徒刑4 年10月
    確定），共同基於意圖為自己不法所有之概括犯意，互為犯
    意聯絡，連續於民國92年6 月29日至92年9 月24日止，在附
    表編號一至三所示時間，由吳登發以車號不詳小貨車，搭載
    吳登福、柯清聯、丙○○，至附表編號一至三所示乙○○、
    壬○○、己○○等人鵝場，由吳登發負責把風，柯清聯、丙
    ○○持客觀上，足以對人之生命、身體、安全構成威脅，具
    有危險性之利剪、美工刀，先以利剪剪斷鐵絲圍欄（毀損部
    分，未經告訴），侵入乙○○等人鵝場，再以美工刀，劃破
    鵝場內布棚，以籠子裝盛幼鵝，交由吳登福接應，分別竊得
    附表編號一至三所示幼鵝，即連夜將得手幼鵝，載往雲林縣
    四湖鄉溪尾村參安府西側，或雲林縣麥寮鄉三盛村6 之29
    號「王俊郎」鵝場，將上開幼鵝賣予王俊郎（所涉故買贓物
    罪經臺灣高等法院臺南分院以93年度上重訴字第987 號判處
    有期徒刑4 年確定）。
  (二)附表編號四所示竊盜部分：
  　又丙○○、吳登發、吳登福，彼此間互為犯意聯絡，共同承
    上竊盜之概括犯意，以上開同樣手法（毀損部分，未經告訴
    ），於92年10月14日，在附表編號四所示時間，至附表編號
    四所示戊○○鵝場，竊得附表編號四所示幼鵝（下稱第四次
    竊鵝案），即連夜將得手幼鵝，載往雲林縣四湖鄉溪尾村「
    王俊郎」鵝場，將上開幼鵝賣予王俊郎。
  (三)竊取附表編號五黃守所有幼鵝及吳登發殺害黃守部分：
  　丙○○與吳登發、吳登福、柯清聯4 人，再互為犯意聯絡，
    共同承上竊盜之概括犯意，於92年10月15日凌晨2 時許，由
    吳登發駕駛竊得之2102-GL 號小貨車，搭載吳登福、柯清聯
    、丙○○，至雲林縣四湖鄉鹿場村雲136 號公路與雲155 號
    公路口旁「黃守」鵝場（如附圖所示），行竊幼鵝（下稱第
    五次竊鵝案）。
    1.丙○○等4 人駕車抵達現場後，為免遭人發覺，先由吳登
      福下車，將摻有農藥成分食物，丟入隔壁住家狗籠，將該
      戶飼養狗隻毒斃後（毀損部分未經告訴），接著，吳登發
      駕駛上開小貨車，倒車停於「黃守」鵝場旁巷道，如附圖
      c 、d 所示位置中間靠巷口處，車頭朝北（即朝巷口）停
      放，熄火，並在車上把風。
    2.吳登福留在後車斗，接應幼鵝，而由丙○○持客觀上，足
      以對人之生命、身體、安全構成威脅，具有危險性破壞剪
      、鉗子、美工刀，先以破壞剪、鉗子破壞「黃守」鵝場木
      板圍欄、鐵柵欄（如附圖b 所示），再以美工刀，劃破鵝
      場內塑膠布棚（如附圖a 所示，毀損部分未經告訴），接
      著由柯清聯、丙○○帶著籠子，侵入鵝場，竊得100 餘隻
      幼鵝，放入後車斗，旋又進入接續竊取幼鵝。
    3.「黃守」因剛買進1,000 餘隻幼鵝，恐遭人行竊，乃與配
      偶丁○○夜宿鵝舍顧守，黃守並整夜躺在鵝舍起居室（如
      附圖Ｂ所示）前屋簷下躺椅（如附圖j 所示）。柯清聯、
      丙○○再次進入鵝場接續行竊後，要出來時，發現驚動主
      人黃守，並看見黃守持1 支糞叉追來，就由原侵入路線逃
      出，將再次接續竊得幼鵝，倒入後車斗後，柯清聯先逃至
      雲136 號公路，再轉入雲155 號公路紅綠燈下 (如附圖g
      所示)， 吳登發亦立即將車子起動，開出巷道，轉入雲
      136 號公路。而在巷口東側（如附圖d 所示)， 吳登福、
      丙○○2 人，被黃守追上，即共同為脫免逮捕，互為犯意
      聯絡，一起與持糞叉的黃守拉扯，壓制黃守，以拒退黃守
      追捕，並由吳登福喊叫：「乎死、乎死」等語，以脅迫「
      黃守」放棄追捕。但黃守不為所動，又跑去攔車，而在附
      圖e 所示位置，將吳登發車輛攔住，致吳登發車輛暫時煞
      停，吳登福、丙○○2 人，隨即爬上後車斗。
    4.黃守為防竊賊逃脫，持糞叉揮打駕駛座前方擋風玻璃，因
      而使擋風玻璃有網狀裂痕。斯時，吳登發為脫免逮捕，竟
      起意施強暴撞倒、輾死「黃守」，乃立即起動車輛，撞倒
      「黃守」後，隨即輾過「黃守」，致黃守心臟因受小貨車
      重壓震傷，當場死亡。吳登發等人車子，即右轉進入雲
      155 號公路，柯清聯亦爬上右前座，開回雲林縣口湖鄉。
    5.丁○○因聽見丈夫「黃守」，與吳登發等人爭執聲後，驚
      醒而追出查看，僅見竊賊駕駛小貨車，於雲155 公路紅綠
      燈處，右轉逃逸，「黃守」則已倒臥在路上（如附圖f 所
      示），經緊急送醫急救，仍無法救治。
    6.丙○○與吳登發、吳登福、柯清聯4 人，於逃離現場後，
      柯清聯中途先下車，吳登發、吳登福、丙○○3 人，即將
      向黃守竊得300 餘隻幼鵝，連夜載往雲林縣四湖鄉溪尾村
      「王俊郎」鵝場，將上開幼鵝賣予王俊郎。
  (四)竊取附表編號六甲○○所有鐵條2 噸部分：
    丙○○承上竊盜之概括犯意，另與吳衍賦（經檢察官另為不
    起訴處分），彼此間互為犯意聯絡，而於附表編號六所示之
    時間、地點竊取被害人甲○○所有之鐵條2 噸，嗣經警循線
    查獲。
三、案經被害人黃守之配偶訴請及雲林縣警察局臺西分局報請臺
    灣雲林地方法院檢察署檢察官偵查起訴。
    理  由
一、關於本判決附表、附件、附圖：
    為便於閱讀起見，本判決將使用附表、附件、附圖，附於判
    決後面。茲將判決所用附表、附件、附圖，臚列如下：
  (一)附表（即附表編號一至五竊鵝案及編號六之竊取鐵條案）。
  (二)附件一（本院93年度重訴字第3 號案件93年6 月10日鑑定人
    詰問筆錄）。
  (三)附件二（共犯即另案被告吳登發是否故意撞倒、輾死黃守，
    以脫免逮捕，吳登發於本院93年度重訴字第3 號案件歷次的
    說詞）。
  (四)附件三（共犯吳登發是否故意撞倒、輾死黃守，以脫免逮捕
    ，共犯即另案被告吳登福在接受偵查員詢問、檢察官訊問時
    供詞）。
  (五)附件四（本院93年度重訴字第3 號案件勘驗共犯即另案被告
    柯清聯92年10月26日警詢錄音內容之勘驗筆錄）。
  (六)附件五（93年9 月13日本院93年度重訴字第3 號案件審判時
    ，柯清聯在吳登發涉案部分，以證人身分供述筆錄）。
  (七)附件六（本院93年度重訴字第3 號案件93年9 月4 日勘驗筆
    錄）。
  (八)附圖（即本院93年度重訴字第3 號案件93年9 月4 日勘驗筆
    錄附圖）。
二、本件5次竊鵝及1次竊取鐵條部分：
  (一)關於附表編號一至五所示竊鵝及附表編號六所示竊取鐵條部
    分，業經被告丙○○於本院審理時坦白承認，竊鵝部分核與
    共犯吳登發、吳登福、柯清聯3 人供述相符，且有被害人乙
    ○○、壬○○、戊○○警偵訊（詳警卷一第27至29頁、4432
    號偵查卷(一)第85頁至第86頁、第145 頁至第149 頁）及被害
    人己○○於92年10月21日警訊時之陳述在卷足佐（詳4432號
    偵查卷(二)第278 頁）暨被害人黃守妻子丁○○之供述可參。
    至於竊取鐵條部分之犯行，則與共犯吳衍賦之陳述及被害人
    甲○○之指訴相符，並有現場照片附卷可查。從而，被告丙
    ○○所犯如附表編號一至六所示之竊盜犯行，均事證明確，
    堪以認定。
  (二)「柯清聯」未參與附表編號四所示竊鵝部分：此部分檢察官
    起訴認共犯柯清聯涉犯參加附表編號四所示竊鵝事實。然另
    案被告柯清聯僅承認附表編號一至三、五所示竊鵝案，至附
    表編號四所示竊盜案，則堅決否認（詳卷附本院93年度重訴
    字第3 號案件93年9 月20日審判筆錄），另案被告吳登福亦
    如此供述（詳卷附本院93年度重訴字第3 號案件93年9 月20
    日審判筆錄），本於無罪推定原則，附表編號四所示竊盜犯
    行，既經另案被告柯清聯否認，且有共犯即另案被告吳登福
    供詞足證。即難僅憑另案被告吳登發供詞，即遽認另案被告
    柯清聯有參與該次竊鵝犯行，從而附表編號四竊鵝部分之犯
    行，應認參與之行為人除被告丙○○外，僅有另案被告吳登
    發及吳登福。
三、第五次竊鵝，何人為脫免逮捕而施強暴脅迫，何人故意殺人
    ？
  (一)被害人黃守死亡原因：
    1.據法務部法醫研究所，就被害人「黃守」屍體，進行「肉
      眼觀察、屍體解剖內部檢查、病理解剖顯微檢查」，進而
      對黃守死因，分析判定，有92法醫所醫鑑字第1490號鑑定
      書在卷可佐（詳相驗卷第122 頁至第132 頁）。嗣負責上
      開鑑定法醫師王約翰，復於93年6 月10日，在本院93 年
      度重訴字第3 號案件審理時接受詰問，詳細說明，供述內
      容如附件一所示。
    2.上述法醫研究所92法醫所醫鑑字第1490號鑑定書，關於「
      肉眼觀察、屍體解剖內部檢查」2 部分記載，有驗斷書、
      勘驗筆錄、相驗屍體證明書及相驗解剖照片31張在卷可證
      （詳相驗卷第21頁至第26頁、第17頁、第133 頁、第43頁
      至第60頁），應可採信。此外，有關鑑定人就黃守死因分
      析判定，本院認為依據下列理由應屬可採：
      (1)鑑定人依頭部肉眼觀察結果、屍體解剖內部檢查結果，
        認「頭左側前顱腔有橫向裂痕出去，造成他的右耳出血
        ，但壓過去他腦裡面，沒有出血，這是要探討的；人的
        前頭顱是固定的，固定體積，若突然一個很大力量過去
        ，會向西瓜一樣炸開，顱內出血，顱骨會裂開，如切西
        瓜一樣，不是用一個東西砸下去，他是一個很緩慢的力
        量過去，壓擠顱骨所以頭骨會裂開，這力量是很緩慢，
        慢慢施壓過去的力量，顱頭骨就裂那麼厲害，為何腦內
        沒有出血，腦組織沒有出血，這有可能壓到頭部死者，
        已經接近死亡，血已經停止，腦內的血流不出來。」這
        樣的判斷很合理。
      (2)鑑定人再依據胸腹部、心臟的肉眼觀察結果、屍體解剖
        內部檢查結果，認定「他的胸部肋骨：他兩側肋骨都已
        經裂開，在醫學上肋骨，不是那麼容易斷，那兩側斷裂
        那是有力量擠壓，所以兩側肋骨都斷掉，這力量炸過去
        ，所以胸部沒有斷掉因力量散開，解剖可看到左邊、右
        邊內側都有出血，出血表示當時壓的時候人還活著，壓
        下去，這麼大的力量，把胸部壓開肺部裡面沒有出血，
        內部的血怎麼沒有跑出來，他的心臟心包膜有出血，這
        表示這心臟當時有受到外力，壓擠到它他開始出血，有
        個點壓到他，這個點心包膜我打開後，在我們心臟右心
        房，還有下面靜脈進來1 個點，這點很重要，這是我們
        心臟啟動跳動地方，很規律跳動，啟發點被壓住，心臟
        突然可能會造成心律不整，醫學上有發現如我們打棒球
        速度很快1 、200 公里打到胸部，碰，一打，打到心臟
        ，有一個力量壓到心臟，人很容易就死亡，所以胸部不
        會出血，這可以解釋這樣現象，說有壓過腹腔，腹腔要
        有反應，他力量要消耗，力量往上傳才把力量釋放出來
        ，內臟是軟的，軟的不會釋放力量，走到恥骨地方，軟
        硬一碰，所以血在那裡跑出來，所以死者內臟沒有破裂
        ；死者有無自然疾病，有，他的左總冠狀動脈樣硬化阻
        塞，但逢到如此壓力，這是不會致死，在醫學上是不會
        的，結論是車子過去，壓到心臟，造成心律不整，馬上
        死掉，這是誰給他力氣，那是車胎的痕跡，綜合這是車
        子壓過去肋骨，壓到心臟造成死亡。」是鑑定人的供述
        符合情理，可以採納。
      (3)從而，本件鑑定書認定：「死者黃守因遭車輛壓擊胸部
        及頭部，造成全身多處外傷；雖顱骨及顱底骨骨折，但
        顱內無腦實質及硬腦膜下腔出血；胸部多處骨折如左右
        胸多處肋骨骨折，但胸腔內無血胸及肺萎縮；心臟及大
        血管，除下腔靜脈及右心房處血腫外，無血管創傷性破
        裂；腹腔內無大量出血。故可推斷死者被撞壓後，立即
        死亡，死者死亡機轉為，胸部經壓擊後，造成兩側肋骨
        斷裂骨折，重力重擊左心室，引發原發性心室節律障礙
        ，而立即死亡等語。鑑定結果：死者黃守，因遭車輛壓
        擊胸部，造成兩側肋骨骨折及下腔靜脈及右心房處血腫
        ，導致心臟震傷，立即死亡等情（詳相驗卷第130 頁至
        第131 頁）。如此結論，應屬實情。
    3.又依被害人黃守右前膝部沾有黑色油漬（詳警卷第37頁上
      方照片及相驗卷第126 頁鑑定書關於下肢部位肉眼觀察結
      果）、左足跟擦傷瘀血（相驗卷第126 頁鑑定書有關下肢
      部位肉眼觀察結果），與右小腿後側明顯斜向擦痕、及屁
      股尾椎地方明顯滑動擦痕（詳警卷第38頁下方照片）等情
      形，鑑定人認被害人黃守極可能是膝蓋被車子保險桿撞到
      後仰躺著被車子輾過的，本院認為該判斷應屬可採。
  (二)共犯吳登發故意撞倒、輾死被害人黃守，以脫免逮捕：
　　就黃守是否遭吳登發故意撞倒輾死，以脫免逮捕一事，說明
  　如下：
    1.關於共犯吳登發本人就此部分歷次說詞，詳附件二所示。
　  2.關於共犯吳登福警詢筆錄、檢察官訊問筆錄，詳附件三所
      示。
    3.共犯柯清聯於本院93年度重訴字第3 號案件抗辯稱，其92
      年10月26日初到案時之警詢筆錄（詳4899號偵查卷第4 頁
      至第9 頁）係「受到脅迫」。經檢察官聲請勘驗該次訊問
      錄音帶，勘驗結果如附件四所示。上開調查結果，本院認
      為難認有柯清聯抗辯之情形存在。理由如下：
      (1)錄音時有偵查員低聲討論對話聲，顯示製作筆錄時，係
        一人製作筆錄，另一人詢問，符合刑事訴訟法第43條之
        1 第2 項前段：「犯罪嫌疑人詢問筆錄製作，應由行詢
        問以外之人為之」規定。
      (2)錄音時間長，且問答十分口語、不完整，而製作筆錄偵
        查員常有重複回答情形，應是一邊問答、一邊錄音，亦
        符合刑事訴訟法第100 條之1 第1 項前段：「訊問被告
        ，應全程連續錄音」規定。
      (3)而偵查員對受訊問人柯清聯間，其提問情形聽不出有威
        脅、強迫情形，被告柯清聯的聲音，亦聽不出有啼藥，
        或有受迫、聲音等不自然聲音。
  (三)本院判斷：（即第五次竊鵝，究為何人脫免逮捕，而施強暴
　　脅迫，何人故意殺人？）
    1.黃守追出來前，丙○○及吳登發、吳登福、柯清聯的位置
      ：
      (1)黃守追出來前，上述小貨車就熄火停在巷內，車頭朝北
        ，吳登發在車上駕駛座上，而柯清聯、丙○○則是第2
        次進去偷鵝，被黃守追出來。該部分情節，吳登發、吳
        登福、柯清聯3 人說法一致，可以認定。此外：
        停車的精確位置，依柯清聯在本院93年度重訴字第3
          號案件審理時之供述，係在附圖ｃ、ｄ所示位置中間
          ，靠巷口處（詳附件五）。
        至柯清聯、丙○○，拿什麼進去裝幼鵝，吳登發固稱
          ，是「用裝蘆筍袋子」，但吳登福、柯清聯均供稱，
          是用「籠子」。本院認為，吳登發負責開車，可能無
          法注意此等細節，故以柯清聯、吳登福供詞可信。
      (2)吳登福當時在何處？柯清聯在作證時固稱，當時吳登福
        在附圖所示旁邊把風，但吳登福、吳登發均說，吳登
        福當時在後車斗，吳登福亦說，他是在聽說有人追出來
        ，才跳下車的。本院認為，非本案重要情節，吳登福本
        身記憶應較準確。
    2.被害人黃守手持糞叉：
      (1)案發後8 小時即92年10月15日，警察在現場血跡（如附
        圖ｆ所示）的南側路邊，發現留有支糞叉及1 支竹尾焦
        黑竹棍（詳相驗卷第29頁上方、下方照片，第34頁現場
        圖）。該支竹棍，如未細看照片，看起來會以為是木棍
        。
      (2)雖柯清聯於92年10月26日偵查員詢問時，提到黃守持1
        支糞叉及1 支木棒（稍後又向偵查員說是木棍）。然查
        ：
        警察蒐證時，現場並未看到木棒。
        警察在上述照片（詳相驗卷第29頁上方），其說明文
          字為「竹竿」。在2 份現場圖（詳相驗卷第34頁，44
          32號偵查卷 (一)第122頁），卻將之寫為「木棍」。
          本院認為，柯清聯當時所謂木棒、木棍，所指即是該
          支竹棍（即丁○○所說竹子）。
        黃守妻子丁○○作證時供稱，該竹棍是她聽到聲音跑
          出來，隨手撿拾、拿在手上，靠近黃守時丟在路旁等
          語。本院認為，此部分對證人丁○○而言，本屬無關
          緊要，證人丁○○並無虛偽供述必要。此僅係丁○○
          在陳明她案發當時親身經驗而已，應不會有錯。柯清
          聯在本院93年度重訴字第3 號案件作證時，只提到黃
          守持糞叉，未再提到木棒、木棍等情。是本院認為，
          柯清聯所以會在偵查員詢問時，提到黃守除持糞叉外
          ，還持木棍，應是看到上述照片及現場圖，而回想當
          晚情形，誤以為黃守還拿1 支木棍所致。
    3.吳登發與黃守僵持對峙處所：
      (1)吳登發、吳登福、柯清聯，均提到吳登發聽到說主人追
        出來，吳登發就趕快把車子開出巷口要逃跑，3 人供詞
        大致相符，且符合情理，應是事實。
      (2)柯清聯在本院93年度重訴字第3 號案件作證時稱，他跑
        到雲155 號公路時，回頭看到黃守持糞叉，敲打上述小
        貨車擋風玻璃，打破擋風玻璃，但他說沒有看到車子有
        撞到人等情。檢察官乃以其於92年10月26日接受偵查員
        詢問時供述錄音進行勘驗筆錄，用以彈劾質疑證人柯清
        聯。檢察官向柯清聯詢以：（檢察官提示5 月21日勘驗
        筆錄第12頁至第13頁）（你說黃守打車時不小心跌倒，
        車子就開走，為什麼要這樣說？）證人柯清聯回答：我
        跑過來時，車子就開過來等語（詳本院93年度重訴字第
        3 號案件93年9 月13日審理筆錄）。依此本院認為：
        柯清聯，在92年10月26日向偵查員說：他要ㄇㄛ‵（
          按ㄇㄛ‵係雲林縣濱海住民用語，意為搥打）那台車
          玻璃，結果沒注意，自己跌倒，跌倒時車子就開動等
          語（詳本院93年度重訴字第3 號案件93年5 月21日勘
          驗筆錄的第12頁）。柯清聯上述說詞，係在初到案時
          所說，較沒時間思考如何自圓其說，相較於其後審判
          中供述，較接近事實。換言之，柯清聯在審判中稱，
          沒有看到車子撞到人，應是隱瞞實情。
        柯清聯在本院93年度重訴字第3 號案件又稱：黃守持
          糞叉，在附圖ｄ所示位置（即車子剛右轉入雲136 號
          公路口時）敲打車前擋風玻璃，把擋風玻璃打破等語
          。本院認為，柯清聯所稱該地點，核與事實有出入，
          實際上應是在離血跡（如附圖ｆ所示）3 公尺處，即
          如附圖ｅ所示。經查：
          (甲)柯清聯於92年10月26日向偵查員供述，「他要ㄇㄛ
            ‵那台車玻璃，結果沒注意，自己跌倒，跌倒時車
            子就開動」，此項說詞，證諸「黃守後仰倒地後，
            隨即被車子輾過」等情，核與法醫師到庭供述相符
           （如前所述），足證法醫師判斷可採。
          (乙)被害人黃守既是在敲打車子擋風玻璃時，後仰倒地
            ，隨即被車子輾過，則黃守敲打車子位置，即應是
            在血跡處前方1 至2 公尺處（如附圖ｆ所示），始
            符合後退1 、2 步左右（不論是自己敲打車子，因
            後座力導致後退，抑是遭車子撞到後退）。由此觀
            之，被害人黃守站著敲打車子地方，即不該是如附
            圖ｄ所示位置，而是如附圖所示ｅ前方1 公尺左右
            。此際車子即應是在如附圖ｅ所示位置（即距離如
            附圖ｆ所示血跡處前方約3 公尺處）。
          (丙)「為什麼黃守有充裕時間，在車子前方敲打擋風玻
             璃 」：如車子係在動態中，被害人黃守應無充裕
             時間，站於車子前方敲打擋風玻璃；黃守既有充
             裕時間，站在車前敲打擋風玻璃，表示車輛已遭
             被害人黃守攔住，而暫時煞車停在如附圖ｅ所示
             地方。再者：此與柯清聯在偵查中稱，他要「ㄇ
             ㄛ‵」那台車玻璃時跌倒，車子就開動等語相符
             。又與法醫師判斷：「綜合傷勢，我推斷，撞擊
             當時這人是擋在車子前面，車子是停住，並沒有
             動，動有痕跡出來，是車子開始啟動，所以力量
             很小，車子撞過去，力量很小所以胸部壓到，是
             壓擠過去，不是炸開，是擠開，兩邊的骨頭才會
             裂開，（如猛踩油門輾過是否會留下明顯傷勢？
             ）回答：若距離很近，速度不會很快」等語相符
             （詳附件一，93年6 月10日鑑定人詰問筆錄）。
    4.案發時，吳登發在附圖ｅ所示車輛煞停處駕駛座，可清楚
      看見站在車前的被害人黃守：
      (1)吳登發辯稱，他沒有看到黃守就在車前，不知有撞到人
        云云。然吳登發供詞，一再更動，先供稱「看報紙才知
        道撞死人」，復改稱於第五次竊鵝逃離現場途中柯清聯
        曾有告知伊撞死人，顯示在隱瞞實情，以致於不知該如
        何自圓其說（詳附件二）。
      (2)本院93年度重訴字第3 號案件審理時，本院法官為感受
        案發時，即92年10月15日凌晨2 時許，在吳登發煞停車
        輛，與黃守僵持對峙處，從吳登發坐著駕駛座看去（如
        附圖ｅ所示），視線、視野如何？並考慮月光問題，選
        擇與案發時同為農曆20日，即92年10月15日，農曆9 月
        20日夜。在93年9 月4日即農曆閏年的7 月20日凌晨2
        時許，前往勘驗案發現場，測試從被告吳登發所坐駕駛
        座（如附圖ｅ所示）的視線、視野，測試結果，如勘驗
        筆錄所載（即附件六所示）。由測試結果，顯示在該駕
        駛座可清楚看到車前人身。此外：
        本件勘驗時有月光，農曆20日是半月。則即使案發時
          是陰天，沒有月光，亦不致於影響視線。因現場有附
          圖所示水銀路燈。
        另吳登發，在93年4 月5 日在本院93年度重訴字第3
          號案件辯稱，事實上，那裡沒有路燈云云。然92年1
          0 月15日案發後8 小時，即當日10時所拍照片（詳相
          驗卷第28頁照片），顯示巷口（附圖所示）即有1
          盞水銀路燈，視線很清楚。
        而吳登發在本院93年度重訴字第3 號案件審理時經提
          示上述顯示巷口有盞水銀路燈照片時，立即改口辯稱
          ，那支路燈沒亮，因那天事發後，我有再開車去那邊
          看，完全沒有路燈云云（詳本院93年度重訴字第3 號
          案件93年9 月20日審理筆錄）。由此可見，吳登發就
          同一細節，面對不同狀況時，竟有不同說法，已完全
          不可信。何況依住家該處路旁的證人吳育新在本院93
          年度重訴字第3 號案件作證時證稱，當晚案發地點路
          燈有亮等語（詳本院93年度重訴字第3 號案件93年6
          月24日審理筆錄的第13頁）。
        而縱如吳登發所辯，附圖所示巷口路燈，案發時適
          巧沒有亮，且當日也無月光。由上開勘驗結果，吳登
          發仍然可以清楚地坐於車上，看到車前的被害人黃守
          。因為案發處，就在吳登發所駕駛車前13尺處，即有
          紅綠燈在閃亮著（附圖ｇ所示），且左前方有2 盞水
          銀路燈在照亮著（附圖所示）（詳附件六勘驗筆
          錄）。凡此，均不致於使吳登發看不清車前被害人黃
          守。
        何況，柯清聯於本院93年度重訴字第3 號案件審理時
          陳稱，他跑到雲155 號公路，回頭看時，有看到黃守
          在敲打車子的擋風玻璃（詳附件五），以柯清聯站得
          如此遠，均可以看得清楚，被害人黃守就在吳登發眼
          前，豈會看不清楚？
      (3)綜合上情，本件案發當時，吳登發自附圖ｅ所示車輛煞
        停處駕駛座上，可以清楚地看到站在車前方的被害人黃
        守，無庸置疑。
    5.被害人黃守為防竊賊逃脫，持糞叉揮打駕駛座前方擋風玻
      璃，該擋風玻璃因而有網狀裂痕。此時，吳登發為脫免逮
      捕，竟起意施強暴撞倒、輾死黃守，立即起動車輛，撞倒
      黃守後，輾過黃守，黃守心臟因受上開小貨車重壓震傷，
      而當場死亡：
      (1)被害人黃守遭車輛輾過，黃守之心臟因受上開小貨車重
        壓震傷，當場死亡。又本件車輛輾過黃守前，黃守曾攔
        住車輛，吳登發就將車輛煞停在附圖ｅ所示位置，黃守
        持糞叉站在車前，雙方僵持對峙。又被害人黃守後仰倒
        地時，車輛隨即開動，輾過黃守。凡此情節，均已說明
        如前。
      (2)茲所應探究者，乃吳登發係何時啟動車輛的？本院研判
        ，吳登發係在黃守持糞叉敲打玻璃後，吳登發隨即啟動
        車輛撞倒黃守，並輾過黃守身體。理由如下：
        柯清聯作證時供稱，黃守敲打車輛擋風玻璃，擋風玻
          璃有被打破（如附件五）。核與下列證據相符，自可
          採信：
          (甲)上述小貨車車主王陽隆兒子王鴻禧於檢察官偵訊時
            供稱：（2102 -GL號貨車係何人車子？）我爸爸名
            義的車子，實際上我弟弟在開；（車子在何處找回
            ？）車子丟棄在南鯤鯓廟旁邊；是朋友告訴我說，
            有車子丟棄在該處，叫我們去看。我去看車子，發
            現帆布不見，前後保險桿不見，駕駛座前擋風玻璃
            有處網狀裂開，並當庭諭知畫出擋風玻璃裂痕狀等
            情（詳4432號偵查卷 (一)第142頁至第143 頁，王
            鴻禧所繪擋風玻璃裂痕狀示意圖，存於同卷第161
            頁）。
          (乙)又匯豐汽車佳里保養場技師長莊進川於偵查中供稱
            ：該車係由我於92年10月17日下午14時許，至臺南
            縣警察局學甲分局蚵寮派出所開回維修；該車當時
            前後保險桿均不見，擋風玻璃已有裂痕等語（詳44
            32號偵查卷 (二)第203 頁）。
        參酌柯清聯接受偵查員詢問時供稱：他要ㄇㄛ‵那台
          車的玻璃，結果沒注意，自己跌倒，跌倒時車子就開
          動等語。由此可知，吳登發看到黃守敲打擋風玻璃，
          隨即啟動車輛，撞到黃守，並輾過黃守身體。至柯清
          聯何以供稱，黃守自己敲打擋風玻璃時，沒有注意而
          自己跌倒？經查：
          (甲)柯清聯可能是為隱瞞最重要的「吳登發故意撞人」
            情節。
          (乙)亦可能是柯清聯，從附圖所示雲155 號公路，看到
            黃守的背部，無法看出到底是車子先動，還是黃守
            先倒下，因此就從有利吳登發等人角度供稱，他要
            「ㄇㄛ‵」那台車的玻璃，結果沒注意，自己跌倒
            ，跌倒時車子就開動了云云。
          (丙)如是黃守沒注意跌倒，吳登發就把車子開動，顯示
            吳登發已決意要開車撞倒、輾過黃守，僅是黃守剛
            好跌倒。因既會敲打玻璃、不慎跌倒，表示黃守就
            在車前。而既然黃守即站在車前，吳登發為什麼要
            啟動車輛呢？此亦表示，吳登發已決意要撞倒、輾
            過黃守。綜合上情，吳登發既決意要撞倒輾過黃守
            ，則黃守所以倒地，應就是吳登發啟動車輛撞倒，
            而不是黃守自己不小心跌倒所致。
      (3)本院認為，吳登發撞倒、輾過黃守，係為脫免逮捕、輾
        死黃守。理由如下：
        黃守手持糞叉，敲打吳登發所駕小貨車擋風玻璃，當
          係為了逮捕吳登發等人。因此，吳登發啟動車輛，撞
          倒被害人黃守目的，自堪認定，是為了脫免逮捕。
        而如只是為脫免逮捕，則在撞倒黃守後，即有充裕時
          間，稍微倒車，即可繞過黃守身體，從容逃逸。吳登
          發在撞倒黃守後，隨即輾過黃守，可見吳登發是為輾
          死黃守，理由如下：
          (甲)一般意外車禍，遭車子撞到者，經常有死亡情形，
            此為常識。至刻意開車輾過身體，造成死亡機率非
            常的高，此應是吳登發可以明知情事。
          (乙)除為脫免逮捕外，吳登發何以要對黃守奪命？其原
            因就在黃守以糞叉敲破擋風玻璃，此一敲打、破裂
            位置，就在駕駛座前（擋風玻璃被敲破位置，就在
            駕駛座正前方，詳前述王鴻禧在檢察官訊問時供述
            及其所繪擋風玻璃裂痕狀示意圖），與吳登發的臉
            近在咫尺。此一突然動作，讓吳登發發狠，以致立
            即決意輾斃被害人黃守。
    6.在巷口東側（如附圖ｄ所示），丙○○與吳登福2 人被黃
      守追上，即共同為脫免逮捕，互為犯意聯絡，一起與持糞
      叉的黃守拉扯，壓制黃守，以拒退黃守的追捕，並由吳登
      福喊叫「乎死」「乎死」，以脅迫黃守放棄追捕。黃守接
      著又跑去攔車，而在如附圖ｅ所示位置，吳登發的車輛為
      黃守攔住而暫時煞停，丙○○、吳登福2 人隨即爬上後車
      斗：
　    (1)吳登福自始至終否認，有與黃守拉扯，否認有喊「乎死
        、乎死」云云。
      (2)然依住在附圖ｆ所示血跡處兩側屋內證人吳育新、吳進
        發、張男雄3 人，經隔離詰問，均證稱案發當時，聽到
        有人喊「乎死、乎死」，接著有人喊「救命」（救人）
        ；而除「乎死、乎死」聲音，吳進發、張男雄雖表示沒
        另外聽到打架聲音。然吳育新證稱，另外聽到有打架的
        聲音，才聽到「乎死、乎死」（詳本院93年度重訴字第
        3 號案件93年6 月24日審理筆錄的第3 頁至第29頁）。
        吳進發、張男雄雖表示沒聽到打架聲音，只聽到「乎
          死、乎死」聲音，接著有人喊「救人」。然3 位證人
          均說，他們當時在睡覺，是被外面聲音吵醒，因此吳
          進發、張男雄很可能是較晚醒來，以致於沒聽到先前
          打架聲。
        辯護人固以警察在92年10月15日清晨查訪時，證人只
          提到吵架聲、車子撞擊聲等，沒提到有人喊「乎死、
          乎死」云云（詳相驗卷第12頁至第14頁查訪紀錄表）
          ，用來彈劾證人。然證人吳育新表示，（當天相驗警
          察有問妳，妳沒有說乎死、乎死？）答：警察沒有問
          。（檢察官那時妳有講？）答：檢察官要我說當時我
          看到、聽到的實情。（當天早上六點是最接近那時間
          ，你沒有講乎死、乎死是否覺得沒有那麼重要？）答
          ：沒考慮那麼多，警察問什麼我就回答什麼等語（詳
          本院93年度重訴字第3 號案件93年6 月24日審理筆錄
          的第8 頁）。
      (3)經查：
        吳育新、吳進發、張男雄，經檢察官隔離訊問，所供
          情節，與在本院93年度重訴字第3 號案件審理時之陳
          述均相同（詳4432號偵查卷 (一)第140頁至第144 頁
          ）。
        3 位證人面對黃守死亡慘狀，應可想像如歹徒是刻意
          撞死人，則歹徒必然十分凶殘，渠等仍為以上供述，
          應屬不虛。丁○○在檢察官訊問時證稱，她聽到有
          多人，在喊叫「壓死他」等語（詳4432號偵查卷 (一
           )第139頁），在本院93年度重訴字第3 號案件93年6
          月17日審理時雖說，她當時聽到一個人聲音，喊「輾
          乎死」3 聲（詳本院93年度重訴字第3 號案件93年6
          月17日審理筆錄的第5 頁至第7 頁）。本院認為，證
          人丁○○有關「壓乎死、輾乎死」證詞，與上述3 位
          證人「乎死」證詞，發音明顯不符，而究有幾人喊叫
          「輾乎死」情節，渠前後供詞不一，原因可能係柯黑
          香，面對丈夫生死關頭，慌亂不已，無法確實聽取，
          以致有此供述。故認丁○○此部分證詞，可信度不高
          ，並非可採。
      (4)綜上所述，證人吳育新、吳進發、張男雄上述證詞，應
        屬可信。
    7.準此觀之，本件究係誰在打架時，喊「乎死、乎死」？
      (1)被告丙○○於本院行準備程序時，就檢察官聲請使用之
        證據，經與辯護人討論後，決定由辯護人表示意見，辯
        護人同意柯清聯92年10月26日的警察詢問筆錄有證據能
        力，復經本院於審理時合法調查（見本院卷第97頁），
        自得引為本判決判斷之依據，應先予敘明。（見本院卷
        第69頁）
      (2)此外，就「吳登福、丙○○有無與黃守拉扯；吳登福、
        丙○○有無喊「乎死、乎死」部分，柯清聯在本院93年
        度重訴字第3 號案件審理時之證詞（詳附件五）與其上
        開審判外警詢供述（詳附件四），並不相同。因而在本
        院93年度重訴字第3 號案件審理時，檢察官請求將柯清
        聯附件四所示警詢之審判外供述作為實質證據，經本院
        認為有關強盜殺人與強盜部分，均係重罪，因此可參酌
        資料非常重要，有必要把該份有積極供述內容筆錄列入
        調查（為證明犯罪事實存否所必要），而從勘驗錄音帶
        來看，當時柯清聯應係意志相當自由情況，當時剛被抓
        到，供詞受到污染機會較少，從外部情狀觀之，初到案
        時供述較為可信（具有較可信特別情況），本院因此裁
        定將該份證人柯清聯審判外陳述資料列入調查（詳本院
        93年度重訴字第3 號案件93年9 月13日審理筆錄），在
        此也一併敘明。關於柯清聯審判外陳述資料，說明如下
        ：
        「乎死、乎死」係誰喊的？最早出現有關「乎死」錄
          音。（拉扯時有誰說要給他死的？）答：吳登福他們
          ；吳登福與他在那邊拉扯等語。是偵查員先提到的，
          應係在訊問錄音前，已有人向偵查員提到「乎死」情
          節。然係何人向偵查員提到該「乎死」情節？
          此極可能係死者家屬，向偵查員提到，而偵查員用
            以詢問柯清聯。依此，柯清聯該回答應係第一次，
            且非常地自然。既然有人喊「乎死、乎死」，已如
            前述。則即剩下究係誰喊「乎死」問題而已。柯清
            聯供詞顯非被誘導。再者，有無可能係柯清聯推卸
            自己責任？本院認為，柯清聯在案發時，當瞭解吳
            登發凶殘，於到案後，應不致於敢把責任推給吳登
            發胞弟吳登福。從而，本院認為，柯清聯所謂，偵
            查員逼他要交出一個人來的說詞，顯然係事後迴避
            之詞。
          如係柯清聯主動向偵查員提到，有人喊「乎死」，
            則在柯清聯接受錄音前，可能已經接受偵查員有關
            案情的簡單詢問。此應無礙於柯清聯供述可信度。
          雖證人吳育新並證稱，「吵一下，有打架的聲音，
            我聽到有2 個人以上說，乎死、乎死，不久，聽到
            碰一聲，我就嚇到」等語（詳證人吳育新上開審理
            筆錄）。但是：
            (甲)證人吳進發、張男雄並沒提到說，有2 個人以上
              說「乎死、乎死」。
            (乙)又柯清聯於初到案時，向偵查員供述（拉扯時有
              誰說要給他死的？）答：吳登福他們；吳登福與
              他在那邊拉扯；（與他拉扯，說什麼？）答：說
              「乎死」這樣；（他說「乎死」是叫誰「乎死」
              ？）答：他沒說，他就喊「乎死」這樣；（喊怎
              樣、喊幾次？）答：我聽到一聲而已，「乎死」
              這樣等語。柯清聯既然僅注意到一聲「乎死」，
              自然係只有聽到吳登福所喊那聲「乎死」。則證
              人吳育新證詞，即欠缺佐證。
            (丙)均係男人聲音，吳育新可能將同1 人聲音，聽成
              是2 個人聲音。本院認為，「乎死、乎死」均是
              吳登福所喊的。
        是誰與黃守在拉扯：
          柯清聯初到案時，向偵查員提到「那個人追出來後
            ，與吳登福、丙○○在後面拉扯」等語（詳附件四
            ）。
          而柯清聯在本院93年度重訴字第3 號案件審理時已
            提到（你在警察局說吳登福、丙○○與被害人，在
            拉扯是什麼意思？）答：黃守追他們2 人，然後追
            不到，就到車子前面；（黃守追吳登福、丙○○追
            不到，他們2 人到哪裡？）答：黃守追他們2 人繞
            那台車子，我有看到；（你看黃守追他們2 人在繞
            車子，你人在那裡？）答：在155 公路靠近十字路
            口那邊，紅綠燈轉過去155 公路的轉角；（你有說
            看到他們拿糞叉繞車子，轉幾圈？）答：有看到黃
            守在追他們，不知道繞幾圈，我有看到黃守在車子
            旁邊追他們等語（詳附件五）。此外：
            (甲)該項供詞，等於在說吳登福、丙○○確與黃守有
              拉扯。
            (乙)因追逐、拉扯，發出的聲音，應就是證人吳育新
              所謂的「打架」。
            (丙)依柯清聯證詞，被害人黃守就在巷口東側（附圖
              ｄ所示），追上吳登福、丙○○二人，渠等共同
              為脫免逮捕，互為犯意聯絡，一起與持糞叉的黃
              守拉扯，吳登福並喊「乎死、乎死」，以逼使黃
              守放棄追捕。黃守接著又跑去攔車，而在附圖ｅ
              所示位置，攔停吳登發車輛。
    8.吳登福、丙○○在何處爬上後車斗？柯清聯在何處上車？
      經查：
      (1)吳登福於檢察官訊問時供稱，（你如何爬上車？）答：
        吳登發車子開出來時，丙○○與我一起上後車斗，而柯
        清聯跑到前面坐副座等語（詳4899號偵查卷第42頁）。
        關於渠等逃逸時，吳登福、丙○○爬上後車斗，柯清聯
        坐在副座（右前座），吳登福供詞與柯清聯相同，應可
        採信。
      (2)吳登福在本院93年度重訴字第3 號案件審理時辯稱，我
        叫吳登發把車開走，他沒有開，我就跑到紅綠燈，在場
        沒有人喊乎死等語（詳本院93年度重訴字第3 號案件93
        年9 月20日審理筆錄）。本院認為，吳登福此項供詞，
        應係在隱瞞其與丙○○，和黃守拉扯情節，不足採信。
      (3)柯清聯於初到案時，即向偵查員表示，他是在紅綠燈處
        上車的（詳附件四），並於本院93年度重訴字第3 號案
        件證稱，（丙○○在什麼時候爬上車後面？）答：我要
        爬上車子時候，他就在車子後面；（吳登福什麼時候爬
        上後車斗？）答：我不知道，我要爬上去的時候，他們
        就已經在車子後面，我就爬上駕駛座旁邊等語（詳附件
        五）。由此可見：
        在巷口東側（附圖ｄ所示），吳登福、丙○○二人被
          黃守追上，即與持糞叉的黃守拉扯，吳登福喊「乎死
          、乎死」後，黃守接著又跑去攔車，而在如附圖ｅ所
          示位置，吳登發的車輛為黃守攔住而暫時煞停，吳呈
          期、吳登福2 人隨即利用這個空檔爬上後車斗。
        至柯清聯則在附圖ｇ所示紅綠燈下方，爬上右前座（
          副座）。
    9.被告丙○○及共犯吳登福與黃守拉扯意義：
      (1)丙○○、吳登福一起與持糞叉的黃守拉扯，所面對不是
        一個空手者，拉扯力道自然不小，則渠2 人當會用力壓
        制黃守，以拒退黃守追捕，以便脫免逮捕，此一壓制、
        拒退動作，就是在對黃守施強暴。
      (2)共犯吳登福喊「乎死、乎死」用意：
        檢察官認吳登福喊「乎死、乎死」，用意在與吳登發
          形成犯意聯絡，由吳登發以車輛撞死黃守（詳起訴書
          ）。
        本院認為，吳登福有可能要督促吳登發，以車輛撞死
          黃守，然亦可能僅是他與丙○○在和持糞叉的黃守拉
          扯時，要脅迫黃守放棄追捕，以脫免逮捕。存在於吳
          登福與吳登發2 人心中的真意不易判明。從而，本於
          罪疑惟輕原則，本院認依現有證據，僅能認定共犯吳
          登福只是要脅迫黃守放棄追捕，以脫免逮捕而已。
      (3)在面對手持糞叉的黃守，被告丙○○與共犯吳登福2 人
        同時有上開壓制、拒退等施強暴動作。而且為能擺脫黃
        守的追捕，在拉扯的過程中，由吳登福喊叫「乎死、乎
        死」，以脅迫黃守放棄追捕，這喊叫「乎死、乎死」的
        行為，對於丙○○、吳登福2 人脫免逮捕是有幫助的動
        作，丙○○對於吳登福這一個喊叫「乎死、乎死」的行
        為當然會認同，因此，被告丙○○跟共犯吳登福之間對
        於上開施強暴、脅迫之行為有犯意聯絡、行為分擔，乃
        極自然的事。
    10.糞叉在路旁的意義：
      (1)檢察官主張，被告丙○○與共犯吳登福、丙○○，為脫
        免逮捕，即將黃守所持糞叉搶下棄置路旁云云。進而認
        為丙○○與共犯吳登福、柯清聯3 人，有為脫免逮捕而
        施強暴（搶下糞叉）。
      (2)本院認為：
        案發後8 小時，警察拍到現場照片，糞叉係在附圖ｆ
          所示血跡處南側路旁（詳相驗卷第28頁上方照片、第
          29頁上方照片）。
        然有關「糞叉被搶下而丟棄在路旁」此項說詞，欠缺
          供述證據，而只是依該2 張照片推測的。
        依上述相關證據，黃守在遭吳登發撞倒、輾過前，正
          持糞叉敲打駕駛座正前方的擋風玻璃，此時，丙○○
          、吳登福正爬上後車斗。因此，糞叉應該沒有被吳呈
          期、吳登福或柯清聯搶下丟棄在路旁。
        則為什麼糞叉會在路旁？本院認為，黃守在被撞倒、
          輾壓時，已無力再握住糞叉。這時，糞叉如不是在黃
          守遭撞時從手上揮出，即係車子輾壓黃守過程中，糞
          叉被車子撞到彈出，而掉落在附圖ｆ所示血跡處南側
          路旁。
四、論罪部分
  (一)加重竊盜部分：
    1.被告丙○○所犯附表編號一至四所示竊鵝行為，均係犯刑
      法第321 條第1 項第2 、3 、4 款結夥三人以上攜帶兇器
      毀越安全設備之「加重竊盜罪」，至所犯附表編號六之竊
      取鐵條行為，則係犯刑法第320 條第1 項之竊盜罪。
    2.又就附表編號一至三之竊鵝行為，被告丙○○與另案被告
      吳登發、吳登福、柯清聯，彼此間有犯意聯絡及行為分擔
      ，均為共同正犯。又就附表編號五所示竊鵝行為，被告丙
      ○○與另案被告吳登發、吳登福，雖為脫免逮捕，而應論
      以準強盜罪（詳如後述），其中另案被告吳登發，甚至故
      意殺人，而應論以犯強盜罪而故意殺人罪。然就渠等對附
      表編號五所示基本竊鵝犯行，另案被告柯清聯與其他被告
      吳登發、吳登福、丙○○間，有犯意聯絡及行為分擔，應
      計入結夥竊盜人數內，併此說明。又就附表編號四所示竊
      鵝行為，僅有被告丙○○與吳登發、吳登福3 人，彼此間
      有犯意聯絡及行為分擔，均為共同正犯。至附表編號附表
      編號六之竊取鐵條行為，被告丙○○與另案被告吳衍賦，
      彼此間亦有犯意聯絡及行為分擔，均為共同正犯。
    3.又被告丙○○如附表所示4 次竊鵝及1 次竊取鐵條之犯行
      ，所犯均係構成要件相同罪名，時間緊接，手法相同，顯
      係基於概括犯意反覆為之，均為連續犯，應依刑法第56條
      規定，論以情節較重之結夥三人以上攜帶兇器毀越全設備
      「加重竊盜論罪」，並依法加重其刑。
    4.又被告丙○○有事實欄所載前科，有臺灣高等法院被告全
      國前案紀錄表1 份在卷可證，其於有期徒刑執行完畢後，
      5 年內，再犯本件有期徒刑以上之罪，為累犯，應依刑法
      第47條規定，遞加其刑。
  (二)加重準強盜部分
    1.被告丙○○於第5 次竊鵝時，丙○○與吳登福共同為脫免
      逮捕，互為犯意聯絡，一起與持糞叉黃守拉扯，壓制黃守
      ，以拒退黃守的追捕，吳登福並喊「乎死、乎死」，以脅
      迫黃守放棄追捕部分：被告丙○○係結夥三人以上攜帶兇
      器毀越安全設備竊盜，因脫免逮捕，而當場施以脅迫，核
      其所為，係犯刑法第329 條準強盜罪，並有刑法第321 條
      第1 項第2 、3 、4 款情形，應論以刑法第330 條第1 項
      加重強盜罪。
    2.就此部分，被告丙○○與另案被告吳登福，彼此間有犯意
      聯絡及行為分擔，均為共同正犯。
    3.又被告丙○○有上述前科，有臺灣高等法院被告全國前案
      紀錄表在卷可憑，其於有期徒刑執行完畢後，5 年內，再
      犯本件有期徒刑以上之罪，為累犯，應依刑法第47條規定
      ，加重其刑。
  (三)又被告丙○○上開所犯「連續結夥三人以上攜帶兇器毀越安
    全設備竊盜」及「結夥三人以上攜帶兇器毀越安全設備竊盜
    ，因脫免逮捕，而當場施以強暴脅迫」2 罪間犯意各別，行
    為互殊，應分別論罪，合併處罰。
五、量刑部分：
  (一)本件量刑首要考量因素：
    查對本件被告丙○○科刑考量上，本院認首先須予斟酌的是
    ，被告丙○○竊盜鵝場部分之財物均係幼鵝。除第5 次竊鵝
    案中途被發現外，其餘數量大約均在1,000 隻左右，此等數
    量約是鵝農該季整批幼鵝全部或二分之一。換言之，被告丙
    ○○與共犯吳登發、吳登福、柯清聯等人竊盜行為，係幾近
    「搜括」。鵝農辛苦照料鵝隻，逢價格低賤時，得憂心下季
    購買幼鵝及飼料成本，不知道從何而來，另得憂心小孩學費
    ，不知從何處籌措。依此，被告丙○○等人竊取鵝農鵝隻，
    非在竊取鵝農多出或可堪損失財產，而係在「刨鵝農的根」
    。被告丙○○與另案被告吳登發等人，如此狠心「搜括」鵝
    農幼鵝及被告王俊郎狠心收購，實在均係鐵石心腸。本院因
    認對被告丙○○本件竊盜犯行，應從重量刑，始能讓被告體
    會別人痛苦，以促反省改善。
　(二)被告丙○○有事實欄所載犯罪紀錄，有臺灣高等法院被告全
    國前案紀錄表在卷可證，足見其素行不良。又被告丙○○與
    共犯吳登福於第5 次竊鵝時，為脫免逮捕，而在深夜中為壓
    制、拒退被害人黃守，共犯吳登福復口呼「乎死、乎死」，
    因而造成共犯吳登發開車壓死鵝農黃守，雖共犯吳登發壓死
    鵝農黃守行為，在法律上，尚難認被告丙○○有犯意聯絡及
    行為分擔，然因其與共犯吳登發等人竊鵝犯行而造成本案被
    害人黃守死亡，對於被害人配偶丁○○所造成的損害，丁○
    ○心裡的悲痛與創傷將是伴隨餘生而無法抹滅。加上被告丙
    ○○為累犯，本院認為量刑自應從重。再審酌被告竊鵝所為
    對於鵝農所生之損害，爰就被告丙○○所犯加重竊盜部分，
    量處有期徒刑5 年2 月，所犯加重強盜部分，量處有期徒刑
    10年，並定其應執行刑，為有期徒刑14年6 月，以資懲儆。
據上論斷，應依刑事訴訟法第299 條第1 項前段，刑法第321 條
第1 項第2 、3 、4 款、第329 條、第330 條第1 項、第28條、
第56條、第47條、第51條第5 款，判決如主文。
本案經檢察官辛○○到庭執行職務。
中　　華　　民　　國　　94　　年　　6 　　月　　10　　日
                  刑事第二庭    審判長法　官  林  輝  煌
                                      法　官　柯  志  民
                                      法　官　李  明  鴻
以上正本證明與原本無異。
如不服本判決，應於判決送達後10日內，向本院提出上訴狀。（
須附繕本）
　　　　　　　　　　　　　　　　　　　書記官　孫  秀  桃
中　　華　　民　　國　　94　　年　　6 　　月　　10　　日
附錄本案論罪科刑法條全文：
刑法第三百二十一條：
犯竊盜罪而有左列情形之一者，處六月以上、五年以下有期徒刑：
一 於夜間侵入住宅或有人居住之建築物、船艦或隱匿其內而犯之
   者。
二 毀越門扇、牆垣或其他安全設備而犯之者。
三 攜帶兇器而犯之者。
四 結夥三人以上而犯之者。
五 乘火災、水災或其他災害之際而犯之者。
六 在車站或埠頭而犯之者。
前項之未遂犯罰之。
刑法第三百二十九條：
竊盜或搶奪，因防護贓物、脫免逮捕或湮滅罪證，而當場施以強
暴脅迫者，以強盜論。
刑法第三百三十條：
犯強盜罪而有第三百二十一條第一項各款情形之一者，處七年以
上有期徒刑。
前項之未遂犯罰之。
附表
  ┌──┬─────────┬──────────┬───────┬────┐
  │編號│時間              │地點                │竊得財物      │被害人  │
  │    │                  │                    │              │        │
  ├──┼─────────┼──────────┼───────┼────┤
  │一  │92年6 月29日凌晨3 │雲林縣東勢鄉新美橋  │竊得幼鵝約    │乙○○  │
  │    │時左右            │南端西側鵝場        │1,000 隻      │        │
  ├──┼─────────┼──────────┼───────┼────┤
  │二  │92年7 月6 日凌晨2 │雲林縣麥寮鄉海豐橋  │竊得幼鵝約    │壬○○  │
  │    │時左右            │北端東側鵝場        │2,000 隻      │        │
  ├──┼─────────┼──────────┼───────┼────┤
  │三  │92年9 月24日20時左│雲林縣東勢鄉北邊圳  │竊得幼鵝約860 │己○○  │
  │    │右                │溝邊鵝舍            │隻            │        │
  ├──┼─────────┼──────────┼───────┼────┤
  │四  │92年10月14日凌晨2 │嘉義縣東石鄉下楫村  │竊得幼鵝約    │戊○○  │
  │    │時左右            │下楫子寮49號之1     │1,200 隻      │        │
  ├──┼─────────┼──────────┼───────┼────┤
  │五  │92年10月15日凌晨2 │雲林縣四湖鄉鹿場村  │竊得幼鵝約300 │黃  守  │
  │    │時左右            │雲136 號與雲15號公路│餘隻          │        │
  │    │                  │旁黃守鵝場          │              │        │
  ├──┼─────────┼──────────┼───────┼────┤
  │六  │92年8月初某日     │雲林縣口湖鄉埔南村福│竊得價值新臺幣│甲○○  │
  │    │                  │德宮旁外埔排水溝附近│26,000元之鐵條│        │
  │    │                  │                    │2 噸          │        │
  └──┴─────────┴──────────┴───────┴────┘
附件一
（本院93年度重訴字第3 號案件93年6 月10日鑑定人詰問筆錄）
檢察官問
    請你將黃守解剖的經過情形說明一下？
鑑定人答
    好。
（鑑定人以單槍投影機播放死者黃守光碟片）
鑑定人說明光碟內容
    黃守解剖的時候，我是在北港媽祖醫院做的，先從照片來看
    ，這是後邊的後腿，第一張照片下面那條腿，這是右小腿的
    後側，後側有明顯斜向擦痕，這表示這死者當時有倒下去被
    擦過痕跡，有移動他的身體，腿上有擦痕出來是斜的方向，
    這要看他倒的姿勢關係，這倒下去，不是他自己倒下去，是
    有一個力量推下去。（播放第二張照片）他往後倒下去一定
    會坐下去，看他屁股尾椎的地方，有明顯的擦痕，這人倒下
    去時是外力導致。（第三張照片）這是他的右側，白色右側
    地方那是他的褲子，明顯可以看出他右上腹有些痕跡，這痕
    跡從右下往右上這方向移動穿過他的胸部（乳頭下有一個出
    血痕），表示有一個力氣從他的腹部斜過去。（第四張照片
    ）這張照片中間，第一個他左邊臉部有明顯不規則的出血痕
    跡，以我的經驗和從書上看，這很像一個車胎的痕跡過去，
    第二個右邊的耳朵有出血，這是我們當初解剖照到的照片。
    從腹部到胸部好像有一個東西壓過去，解剖我們所看到先從
    他的外傷來看，第一右前膝部有油漬的痕跡，左足跟擦傷瘀
    血，右小腿有輪胎的痕跡，平常我們走路腿會抬起來，一般
    會被撞的高度比較底，而照片上的高度比較高，所以表示死
    者當時是靜止的狀況，由會移動的東西把他推倒。死者是從
    右邊倒下去，但死者的他身上有車胎的痕跡，所以我們判斷
    他是由車子壓過去。再看他的內傷，右部有很明顯的皮下瘀
    傷，表示有重力壓到這邊，又頭左側前顱腔有橫向裂痕出去
    ，造成他的右耳出血，但是壓過去他腦裡面沒有出血，這是
    要探討的，在他頸部有很明顯的出血，表示有重力壓過去。
    人的前頭顱是固定的，固定的體積，若突然一個很大力量過
    去，會向西瓜一樣炸開，顱內出血，顱骨會裂開，如切西瓜
    一樣，不是用一個東西砸下去，他是一個很緩慢的力量過去
    ，壓擠顱骨所以頭骨會裂開，這力量是很緩慢，慢慢施壓過
    去的力量，顱頭骨就裂那麼厲害，為何腦內沒有出血，腦組
    織沒有出血，這有可能壓到頭部死者已經接近死亡，血已經
    停止，腦內的血流不出來，他的胸部肋骨：他兩側肋骨都已
    經裂開，在醫學上肋骨不是那麼容易斷，那兩側斷裂那是有
    力量擠壓，所以兩側肋骨都斷掉，這力量炸過去，所以胸部
    沒有斷掉因力量散開，解剖可看到左邊、右邊內側都有出血
    ，出血表示當時壓的時候人還活著，壓下去，這麼大的力量
    把胸部壓開肺部裡面沒有出血，內部的血怎麼沒有跑出來，
    他的心臟心包膜有出血，這表示這心臟當時有受到外力壓擠
    到它他開始出血，有個點壓到他，這個點心包膜我打開之後
    ，在我們心臟右心房，還有下面靜脈進來一個點，這點很重
    要，這是我們心臟啟動跳動的地方，很規律的跳動，啟發點
    被壓住，心臟突然可能會造成心律不整，醫學上有發現如我
    們打棒球速度很快一、二百公里打到胸部，碰，一打，打到
    心臟，有一個力量壓到心臟，人很容易就死亡，所以胸部不
    會出血，這可以解釋這樣現象，說有壓過腹腔，腹腔要有反
    應，他力量要消耗，力量往上傳才把力量釋放出來，內臟是
    軟的，軟的不會釋放力量，走到恥骨地方，軟硬一碰，所以
    血在那裡跑出來，所以他的內臟沒有破裂。這死者有無自然
    疾病，有，他的左總冠狀動脈樣硬化阻塞，但這遇到壓力，
    這是不會致死，在醫學上是不會的，結論是車子過去，壓到
    心臟，造成心律不整，馬上死掉，這是誰給他力氣，那是車
    胎的痕跡，我們綜合這是車子壓過去肋骨壓到心臟造成的死
    亡。
檢察官問
    左膝蓋有無發現油漬？
鑑定人答
    沒有。
    正常人站著應該不會兩腳並齊，應該是一腳前、一腳後，這
    是比較合理姿勢，若要擋車子，可能會蹲著或怎麼，但我們
    有發現他的右前膝蓋有油漬。
檢察官問
    當時死者是右腳前還是左腳前？
鑑定人答
    他當時碰到車子我研判是右腳前，所以他的右腳有油漬。
檢察官問
    左足、跟部擦瘀傷如何造成？
鑑定人答
    我推測他倒下去造成，跟右後小腿一樣力氣造成。
檢察官問
    右後腿有擦傷，左足部位有無擦傷或壓傷？
鑑定人答
    我看到那邊只有一個瘀傷。
檢察官問
    （請審判長提示鑑定報告第四頁給鑑定人看）
    左足部、跟部擦瘀傷，此部分有無擦傷？
鑑定人答
    有。
檢察官問
    看鑑定報告上死者右前油漬、身體腹部斜向擦痕、臉部輪胎
    擦痕、右小腿內側，你研判他輪胎輾過方向是從右下往左上
    ？
鑑定人答
    感覺上是右下往左上。
檢察官問
    胎痕為何會在右腿內側及左臉留下痕跡？
鑑定人答
    有重的機器壓在軟的東西上面，如果重的東西就會有溝痕，
    很容易就留下痕跡。檢察官問車的速度與炸裂頭部的關聯性
    如何？
鑑定人答
    是車子壓過他，車子應該是相當緩慢的速度過去，不像車禍
    快速過去，他是倒下去，撞倒痕跡很輕，他是被推倒慢慢滑
    過去，所以外面傷痕不很明顯，但是他的兩側肋骨被撐開。
檢察官問
    他的速度慢，所以他的右膝沒有瘀傷，傷口不是很明顯？
鑑定人答
    是。
    是多少的速度我們沒有辦法判斷。
檢察官問
    為何他的胸腔有出血，但是顱內沒有出血為何？
鑑定人答
    胸腔沒有出血，是心臟心包膜地方有出血，胸腔裡面沒有看
    到血。
檢察官問
    除了心包膜其他部分有無出血？
鑑定人答
    沒有。
檢察官問
    死者右耳出血原因？
鑑定人答
    頭皮部是一個很硬的東西有外皮包著，外皮是很硬的殼，重
    力壓到時力量就要釋放出去，他承受不了就會炸開，慢速過
    去承受力低他擠壓裂開，裂開就看到他前顱骨裂開，就暴開
    ，血跑出來表示他的力氣能量有釋放出去。
檢察官問
    右耳出血與左臉、眼睛部分出血原因？
鑑定人答
    眼睛是因顱內出血，左邊有裂痕，有血水跑到眼睛上來。
檢察官問
    兩側肋骨都有斷裂，這是正面撞的，還是側面撞擊？
鑑定人答
    這不是撞擊。
    綜合傷勢我的推斷撞擊當時這人是擋在車子前面，車子是停
    住，並沒有動，動有痕跡出來，是車子開始啟動，所以力量
    很小，車子撞過去，力量很小所以胸部壓到，是壓擠過去，
    不是炸開，是擠開，兩邊的骨頭才會裂開。
檢察官問
    為何被車撞擊的力量很小？
鑑定人答
    右前側不是很清楚的一個痕跡，車子在走，人在動，力氣很
    大，但這力氣是很輕過去，但輕到什麼程度，是車子啟動把
    人推倒。
檢察官問
    死者倒地後，車子一開始撞倒死者速度可能輾過他的頭顱？
鑑定人答
    基本上車子啟動，速度緩慢，因人的厚度，死者身體的厚度
    二十二公分，大概是二塊磚厚度，車子加油應該有那個力氣
    可以爬過去。
檢察官問
    死者顱內沒有出血，是因為壓到頭部時已經接近死亡？
鑑定人答
    是，他的心包膜出血，右心房出血這區域是傳導跳動的區域
    ，這受到很大傷害，會造成心律不整，心臟跳回不來，壓到
    心臟瞬間他的心臟是停止，沒有循環。
檢察官問
    壓到臉部時在左臉留下胎痕是從臉部哪個方向壓過？
鑑定人答
    他當時的姿勢他的頭應該是偏右，這是人倒下去之後自然的
    反應。
檢察官問
    本案有無可能是死者擋在車子前面，駕駛人從靜止狀態開動
    輾過？
鑑定人答
    無法排斥這個可能。
檢察官問
    如果這樣輾過他的車子速度？
鑑定人答
    不會很快，我不知道貨車起速是怎樣，平常我們轎車會有一
    、二秒來加速，不會爬到很快的速度。
檢察官問
    如果猛踩油門輾過是否會留下明顯傷勢？
鑑定人答
    若距離很近，速度不會很快，那應該是在車子剛要啟動。
施辯護人問
    剛才所述鑑定你認為當時被告車速緩慢，你怎麼知道他的速
    度緩慢？
鑑定人答
    依他的傷來看，一個頭顱在快速過去他應該是在瞬間出來頭
    顱會爆裂出來如西瓜壓下去，他的力量要釋放出來。
施辯護人問
    死者被撞他是頭朝上還是伏臥？
鑑定人答
    以車胎輾過去，面朝右，倒在地上，絕對不是趴著。
施辯護人問
    屍體在現場頭是朝哪個方向，腳朝那個方向？
鑑定人答
    以車子為原始點，這腳應該是朝車子，頭是遠離車子，右腳
    在前面，屁股可以看到一個痕跡，撞倒坐在地上，是坐下去
    人再倒下去。
施辯護人問
    以輪胎痕跡來看，他的傷勢是車子的前胎還是後輪胎壓過？
鑑定人答
    我不知道他前後輪胎是否一樣的輪胎，我們只是看他有個痕
    在他臉上，基本上很難分，這痕過去應該不是倒車過去，而
    是前進過去。
施辯護人問
    我們的臉部不是平滑，如有鼻子等其他器官，如果輪胎從腳
    壓上來到頭部，從鑑定報告裡面有寫左面不明顯胎痕二十乘
    以十二公分，這情況是輪胎把臉壓過去，這死者的眼睛球也
    沒有突出，為何有這情形？
鑑定人答
    這要看他當時的姿勢，臉頰有突出，胎痕整個都是在左邊，
    表示這頭是側右姿勢，車子滑過去，鼻子碰不到，眼睛沒有
    突出來，那是因為腦袋壓力還沒有到達到使眼睛突出的壓力
    ，是因為他不是瞬間，是以慢力，所以顱內壓力還沒有到達
    眼睛突出去的程度，所以眼睛不會突出來。
施辯護人問
    輪胎壓過去臉部，除了傷痕以外還會脫皮嗎？
鑑定人答
    從鑑定實務來看，他應該不會脫皮。
施辯護人問
    如果車子撞擊胸部，在物理上原理死者會往前，這腳會碰到
    保險桿的情形，這有無排除？
鑑定人答
    這撞擊點就只有一個，不會有二個，因為車子是一個平面。
    所以撞及胸部與撞及頭部會不一樣，不會同時撞到胸部又撞
    到腿部。因為人的頭抬不起來，所以應該不會直接撞到胸部
    。很少看到會直接撞到胸部。
施辯護人問
    死者死亡是因心臟受到碰撞瞬間而倒下去之後，腳原理上有
    抬高，這情況是否可能？
鑑定人答
    我擺不出這種姿勢，也沒有看過這種姿勢，基本上車禍的撞
    及在教科書上，膝蓋到足跟的小腿部分撞的時候，不會是車
    頭來撞，一定是車頭的保險桿先撞到，會撞到膝蓋，直接撞
    到胸部是非常難的。
施辯護人問
    根據鑑定，認為死者被輪胎壓過部位有那部份？
鑑定人答
    他是連續，從腿部到胸側部到頭部。
施辯護人問
    在鑑定報告上面有提到左面部明顯車胎壓痕壓到二十公分，
    從那部份如何判斷那是輪胎痕？
鑑定人答
    我是從實務及書上看來，是經驗告訴我，這就是車胎痕。
施辯護人問
    是輪胎印痕？
鑑定人答
    是。
林辯護人問
    接近死亡原因有三種，主要是心臟震傷嗎？
鑑定人答
    死亡的原因這是一個國際公認的寫法，也是衛生署認定的。
    鑑定報告死亡原因‧‧一甲心臟震傷是立即死亡的原因。（
    主要的死因）一乙是下腔造成一甲的原因。（引起甲的原因
    和它相關的原因）一丙是造成一乙的原因。（引起乙的原因
    是什麼），一甲、一乙、一丙三種死亡原因互為因果關係，
    一甲是一乙造成的，一乙是一丙造成。
林辯護人問
    一乙與一丙是支持一甲心臟震傷的說法，而不是一乙與一丙
    是直接造成死亡的原因？
鑑定人答
    不是，一乙是一甲的原因，一丙是一乙的原因，三者互為因
    果關係
林辯護人問
    有沒有可能有一乙一丙的情形而沒有一甲的情形？
鑑定人答
    有可能，一乙一丙這兩個原因拿掉可以有其他東西進去。一
    甲心臟震傷名詞出現的時候，當時是打棒球或足球投手打到
    胸部，人就死了，這是心臟電傳導出問題。所以把後面這兩
    個拿掉有可能。
林辯護人問
    本件情形跟投手打到捕手的心臟情形大致一樣嗎？
鑑定人答
    心臟傳導有一個壓力下去造成的，所以我沿用這個名詞（心
    臟震傷），本件心臟是因為下腔靜脈及右心房處有明顯血腫
    ，此血腫是因為車子壓到胸部至肋骨斷掉所產生的。
林辯護人問
    本件情形跟投手打到心臟情形一樣？
鑑定人答
    他的死亡的機轉性是一樣的。在法律上要分三件事，死亡的
    原因是什麼、機轉（指的是心理生理各方面配合起來）、死
    亡的方式。
林辯護人問
    車速很慢，輾過心臟以外的其他地方會造成死亡？
鑑定人答
    這案子我沒有看到，與本案沒有關連，無法回答。本案剛好
    是車子壓過心臟。
陪席柯法官問
    死者右小腿後部擦傷是否有可能是車輛輾過死者身體，帶動
    身體摩擦地面所造成的擦傷？
鑑定人答
    不是，若是拖著走，除了後小腿外，大腿、後背部同一側也
    有傷痕，屁股也有傷痕，是倒下去坐下去的，所以應該不是
    拖著走。
陪席李法官問
    傷痕是從右小腿輾過到右胸部經過左胸部，最後從左臉過去
    ，這樣的傷痕，有無辦法判斷他是左前車輪或右前車輪輾過
    去？
鑑定人答
    這要看當時其他證物，從看刑事警察局鑑驗書編號六第十項
    證物（採自八二二０－ＧＬ編號六擋泥板標示六-一－Ｔｏ
    ｌｉｄｉｎｅ血跡反應檢測法檢測結果，呈弱陽性反應）左
    前擋泥板有血漬的反應，這時我感覺到，他應該是左邊的機
    會比較大。
審判長問
    鑑定書６採自８２２０─ＧＬ，編號擋泥板標示六-二斑跡
    ，以Ｏ─Ｔｏｌｉｄｉｎｅ血跡反應檢測法檢測結果，呈陽
    性反應，抗人血清檢測結果，呈陰性反應，經抽取ＤＮＡ檢
    測，未檢出型別，抗人血清檢測成陰性反應是什麼意思？
鑑定人答
    測了血跡，用人的血清去測還沒測出來，這有幾種可能，這
    是混血，但也沒辦法排除不是人的血，因為已經過風吹日曬
    雨淋一段時間，不是馬上當場測，裡面的抗原已經破壞掉，
    所以沒測到，包括ＤＮＡ也沒辦法測到。
審判長問
    有沒有辦法判斷死者倒地是因為車子撞擊？
鑑定人答
    死者右後小腿有很明顯斜向擦痕，一般而言後小腿摔倒很難
    會有痕跡，從這裡推斷前面有一個力量往後撞倒移動速度，
    所以才會有個拉痕出來，他的屁股有往後滑動，所以我推斷
    前面有力量往後推倒。
審判長問
    右後小腿擦痕，如果死者先倒地才被輾過，可不可能拖出來
    這樣擦痕？
鑑定人答
    因為如果先倒地，兩個腿是同時靠在地上，此時若有一個力
    量把人往後拖者走，往前位移的話，除了這個地方那個地方
    都應該會有磨出的痕跡，且背上整個也會有磨出的痕跡，但
    我都沒有看到。表示死者一次倒下去，一個地方拉，倒下去
    就沒有動了。若倒下去再拖的話，後面應該都會有明顯的拉
    痕，但我沒有看到。
審判長問
    死者的右腿前方能否判斷有明顯的撞擊點？
鑑定人答
    我在解剖當時看的照片並沒有看到明顯的瘀傷，平常看到的
    車禍瘀傷都是車子有速度加上人的距離撞擊，可以很明顯看
    到有痕，這裡有一個油漬的痕跡。所以我推斷車子應該是靜
    止的，人也是靜止的，兩個在很短的距離內，突然車子開始
    啟動，這時車子速度還沒有到足以讓他有明顯瘀傷的力量，
    但是足以讓他倒下去。
審判長問
    右小腿油漬可能是怎麼上去的？
鑑定人答
    左邊的擋泥板很多地方都有血跡反應，我推斷是車子撞上去
    的力氣。車子原本的保險桿是原始的還是壞掉的我不知道，
    若原始的則可以找到證據，若是壞掉的則找不到。
施辯護人問
    被告說他沒有打破玻璃？
鑑定人答
    我不知道玻璃是否是死者撞的，但一般撞的時候，人會往前
    傾、往後仰都有可能，要看當時的姿勢和車子的速度，當時
    死者是往後傾或往後仰的姿勢。玻璃有可能是死者撞的，若
    把玻璃撞破，臉上會有很明顯的痕跡，但我並沒有在臉上看
    到很明顯的痕跡，是不是其他原因造成的我不知道。
附件二
（就吳登發是否故意撞倒、輾死黃守，以脫免逮捕一事，吳登發
本人的歷次說詞）
吳登發第一次就黃守被輾死一事做解釋，出現在九十二年十月
  二十六日檢察官訊問時，他說「（問：你有無駕車把黃守撞倒
  且從他身上輾過？）答：沒有，是昨天看報紙才知道撞死人。
  」（九十二年度偵字第四四三二號卷１第一０頁）
九十二年十月三十一日偵查員向吳登發提示說「柯清聯供稱在
  逃離現場往口湖鄉途中，吳登發曾表示有撞到人」，吳登發表
  示「我不知道我都沒有提到」（九十二年度偵字第二五四頁）
九十二年十二月十九日，檢察官訊問時，吳登發表示「（案發
  當天中午十一時多，你打電話如何與王俊郎連絡？）答：我要
  向他拿小鵝的錢，他告訴我說撞死人你是否知道，我說不知道
  。」（九十二年度偵字第四四三二號卷２第二三０頁）
九十二年十二月二十六日，檢察官訊問時，吳登發說「行竊當
  天，柯清聯、丙○○是用裝蘆筍的袋子去裝小鵝，他們三人將
  竹圍剪斷進入，當時我在車上聽到吳登福在後面喊叫有人來了
  快走，當時我的車子停在小巷子內，柯清聯已經跑到大馬路上
  過來對我說還不快走，然後他爬上車，我才開車走，並用吳登
  福行動電話打電話王俊郎0000000000的行動電話詢
  問小鵝如何處理，車子行走半路時，柯清聯告訴我說好像有壓
  到人，我問他真的嗎，他說有一個人倒在右手邊，我將他壓過
  去。」「（問：在何處壓到人？）答：我的車子停放在小巷子
  內口出來的路上壓到的，當時我罵柯清聯，你有看到人倒在地
  上，還叫我將車子開走，我向柯清聯說可能壓到腳，因為我有
  聽到碰一聲。當天十時多，我打電話給王俊郎詢問小鵝的價錢
  如何處理，王俊郎才告訴我說我的車子有壓死人，我才知道此
  事。」「（問：小巷出來有無路燈？）答：有的，但我真的沒
  有看到人。」「（問：丙○○何時爬上車？）答：我將車子開
  走時他就爬上車，而吳登福本來就在車子上，柯清聯是我開車
  出來才爬上車。」（九十二年度偵字第四四三二號卷２第二八
  八－二八九頁）
九十三年一月八日，檢察官訊問時，吳登發說「（何人下車？
  ）答：柯清聯、丙○○下車，我在駕駛座，吳登福在車上接應
  。」「（問：柯清聯是否出來叫你趕快將車開走？）答：是的
  。起初是吳登福說有人來了，要我開車，之後柯清聯到車上後
  叫我趕快開車。」「（問：你將車子從巷子開出來，在何處壓
  到人？）答：有壓到人，但我不知道。」（九十二年度偵字第
  四四三二號卷２第三一五頁）
九十三年一月九日，起訴而移審被告，法官訊問時，吳登發說
  「（法官問你是不是看到鵝場主人擋路你就開車故意把他撞死
  ？）答：沒有看到那主人。」（見本院93年度重訴字第3 號案
  件93年1 月9 日法官訊問筆錄）
九十三年四月五日準備期日，吳登發向法官說明「我不知道我
  沒有看到人。」「檢察官起訴這樣不正確，他說那裡有路燈，
  事實上那裡沒有路燈，事實上我撞到我不從前面撞到，是後輪
  壓到，壓到我也不知道，前面並沒有人。」「（問：黃守有拿
  一支糞叉跑出來你有無看到？）答：我沒有看到。」（見本院
  93年度重訴字第3 號案件93年4 月5 日準備程序筆錄）
九十三年九月二十日審判期日，吳登發說「我的車是向後開，
  那條巷子是六尺多，六尺多我車向後停，我車頭向北，那時後
  的情形我不知道，我在車上，他們可能發現人到了，吳登福在
  後面跟我說人來了要開車，我沒有辦法開車，柯清聯上車叫我
  趕快開，那台車是汽油，速度很快，衝出來的時候我的車頭向
  東，向東的時候，我前面沒有看到人，我的速度很快撞到那個
  人，我再紅綠燈向南，在北港路，吳登福叫我停車，我就停車
  然後開，後來柯清聯說有撞到人，這應該是撞到腳，我車開回
  去，柯清聯說他要先下車，我、吳登福、丙○○，我們就把車
  丟在路邊，那些鵝就載給王俊郎，柯清聯打電話給我說要鵝錢
  ，我說我沒有拿，我打電話給王俊郎，他說昨天車子撞死人」
  「那支路燈沒有在亮，因為那天事發後我有在開車去那邊看，
  完全沒有路燈。」「那不是壓過的，如果是壓過的話不是這樣
  ，如果從臉壓過整個臉都會碎掉，有可能是那天我轉過去的時
  候，那個人在旁邊剛好撞到。」「他說從臉壓過，事實上沒有
  ，如果壓過去整個頭已經碎掉，一個人如果被四、五噸的東西
  壓過，頭已經破掉。」。（見本院93年度重訴字第3 號案件93
  年9 月20日審判筆錄）
附件三
（就吳登發是否故意撞倒、輾死黃守，以脫免逮捕一事，吳登福
接受偵查員詢問、檢察官訊問時的說詞）
九十二年十一月二十三日，偵查員詢問時，吳登福說「到達現
  場後，我先拿摻有農藥的魚罐頭進去，將飼養於鵝舍旁的狗隻
  毒死，我就上車坐於後車斗，吳登發再將藍色小貨車以倒車方
  式進入鵝舍旁巷內，然後就由柯清聯、丙○○二人進入鵝舍竊
  取幼鵝，得手一次後，於第二次時，丙○○與柯清聯就跑出來
  說被發現了快跑，我就跳下車往雲一五五線逃逸，等他們將自
  小貨車開出來後，我即跳上該車後車斗與他們一起往水林鄉牛
  挑灣逃逸。當時柯清聯係坐於駕駛座旁，丙○○與我坐於後車
  斗。」「（問：你與柯清聯及丙○○、吳登發共同駕駛該自小
  貨車，行竊幼鵝被發現後，從案發地點旁巷內駕駛出來往水林
  鄉牛挑灣逃逸時，有無衝撞到何物？）答：我不知道。」（九
  十二年度偵字第四八九九號卷第一五頁）
九十二年十一月二十四日，檢察官訊問時，吳登福說「（問：
  何人毒狗？）答：是我毒的。」「（問：何人動手偷鵝的？）
  答：柯清聯、丙○○拿籠子下去偷的。」「（問：你在什麼？
  ）答：我在車子的後座內。」「（問：當時你在車子的後面做
  什麼？）答：我在將籠子擺好。」「（問：主人是否拿一支糞
  叉追出來？）答：我沒有，我聽說有人追出來，我就跳下車跑
  到大馬路上，我叫吳登發將車子開走。」「（問：何人先跑出
  來說被人發現追出來？）答：二人一起出來。」「（問：他們
  有無跑到大馬路？）答：我先跑到大馬路，丙○○、柯清聯也
  隨後跑到大馬路。」「（問：你們跑到大馬路後，吳登發的車
  子如何？）答：吳登發將車子開出來，我即跳上車子。」「（
  問：你如何爬上車？）答：吳登發車子開出來時，丙○○與我
  一起上後車斗，而柯清聯跑到前面坐副座。」「（問：主人是
  否阻擋在車子前面不讓你們走？）答：我沒有看到。」「（問
  ：為何要將主人撞死？）答：我不知道有撞到人。」「（問：
  為何不知道撞到人？）答：我真的不知道。」「（問：你當時
  在何處？）答：我在路邊。」「（問：何時爬上車？）答：吳
  登發的車子要開走時，我才爬上車，我不知道有撞到人。」「
  （問：吳登發何時撞到人？）答：我不知道。」「（問：為何
  要撞死主人？）答：我確實不知道有撞到人。」（九十二年度
  偵字第四八九九號卷第四０－四四頁）
九十二年十二月十八日，檢察官訊問時，吳登福以證人的身分
  供稱「（問：你如何叫吳登發將車子開走？）答：我跑到吳登
  發的前面叫他趕快把車子開走。」（九十二年度偵字第四四三
  二號卷２第二一五頁）
附件四
（九十二年十月二十六日柯清聯警詢錄音勘驗筆錄）
問：進去偷怎樣？偷抓鵝怎樣？
答：偷抓到一半主人發現，我們見主人發現，我們就趕快跑出來
    ，快跑出來之後主人就追出來了，追出來時我就跑到前面等
    ，那個人追出來之後與吳登福、丙○○在後面拉扯，拉扯時
    他們倆個要爬上車，我已經跑到車前面，我在等車開出來，
    我跑到路上等車開出來，我爬上車，他們倆個與那個人在拉
    扯，那個人拿一支糞叉與木棒追出來要「ㄇㄛ‵」那台車，
    「ㄇㄛ‵」那台車的玻璃，他要「ㄇㄛ‵」那台車的玻璃結
    果沒注意自己跌倒，跌倒時車子就開動了，開動時我就爬上
    車被載，隔天看新聞才知。
問：拉扯時有誰說要給他死的？
答：吳登福他們。吳登福與他在那邊拉扯。
問：與他拉扯，說什麼？
答：說「乎死」這樣。
問：他說「乎死」是叫誰「乎死」？
答：他沒說，他就喊「乎死」這樣。
訊問員手機響起。
問：他是在巷子裡拉扯還是外面馬路？
答：路邊。
拿手機訊問員：喂。
問：外面馬路這裡嘛？
拿手機訊問員：嗯。
答：嗯。
問：巷子出來這裡（拿手機訊問員：嗯）剛好要彎進去巷子這個
    馬路？
答：嗯。外面。路口。
問：一五五要彎進去那個路口？要彎進去那裡？還是巷子要彎進
    去那個路口？還是巷子裡面？
答：路口。
拿手機訊問員：好。
問：一五五彎進去那個路口？
答：嗯。
訊問員丙：你要通知誰？你要通知誰？
（柯清聯？）：不用問‧‧‧
乙：不是啦，有一個年籍資料不是在你那邊？用他的年籍資料去
調甲：年籍資料裡面就有身分字號。乙：對啊，有啦，（電話聲
）頭上紅色卷宗看有沒有？訊問員低語：由我、吳登福、丙○○
等三人進入行竊，後來被主人發現，我就先跑出鵝舍外道路等待
吳登發將車子開出，吳登福與丙○○問：丙○○也在那邊拉嗎？
答：丙○○與吳登福啦。他們倆個在後面‧‧
問：後面是哪裡？
答：在車那邊。
問：在車那邊？
答：嗯。
問：在車那邊還是在馬路這邊？
答：馬路邊啊。
問：巷子？
答：巷子前馬路旁。
訊問員低語：吳登福與丙○○二人與鵝場主人在巷內，停車巷。
問：在停車的巷子？
答：嗯。
問：巷口？
答：嗯。
訊問員低語：
甲：在巷口，在吳登福停車巷口，（訂正）在吳登發停車之巷口
乙：鵝舍。
甲：鵝舍旁。吳登發停車之巷口拉扯，當時鵝場主人手持鐵叉
乙：糞叉
甲：糞叉，糞叉及木棍，他們三人在拉扯間
乙：‧‧‧
甲：沒有啊，就他們倆個啊，吳登福、丙○○跟鵝場主人三人在
拉扯間啊。丙：它的‧‧‧時間地點，幾點？甲：兩點二十分，
過港村四十七號。丙：過港？甲：過港村。丙：四十七號？甲：
嗯嗯。丙：兩點二十分？甲：嗯嗯。丙：過港村四十七號？甲：
嗯嗯。三人在拉扯間，拉扯間吳登福有說問：吳登福說「乎伊死
」？怎樣乎伊死？
答：嗯，我在前面只有聽到他們在喊，我只有聽到他們喊乎伊死。
問：喊怎樣、喊幾次？
答：我聽到一聲而已，「乎死」這樣。
問：再來呢？
答：再來那人好像跌倒，跌倒之後車子就開走，我就爬上車就這
    樣。車子開來我就爬上車就這樣。
低語：後來鵝舍主人跌倒，跌倒在地。吳登發就將車開到，我就
    上車。
問：你爬上車一樣坐後斗？
答：嗯。
問：再來呢？
答：沒有，我那次是要去車前面。
問：誰坐後斗？
答：他們倆個，吳登福與丙○○兩個坐後斗。
問：他們倆在那邊拉，你就先上去車上？
答：沒沒，他們開出來之後，他們跟在後斗，我再跟去前面，我
    坐前面。
問：你直接上車？
答：嗯。
問：你在哪裡爬上去？
答：在大馬路這邊。
問：那條四湖路還是轉過去那條？
答：嗯，四湖路這條。
低語：轉過去那條，一五五線啦。
問：是它巷子出來轉過來再轉過來那條嗎？
答：那條大路，那條大路啊，紅綠燈那邊。
問：紅綠燈下那裡。
問：紅綠燈那裡？你在紅綠燈那裡上車？
答：嗯。
訊問員低語：將車子開到案發地點紅綠燈閃光燈下。案發地點，
閃光燈，（被訊問人：紅綠燈、紅綠燈。）紅綠燈，吳登福與丙
○○坐在後車斗。
問：你爬到前面嘛哦？
答：嗯。
問：再來怎樣？
答：再來開走了，開回去了。
問：你們三個都在那裡上車是不是？
答：沒有，他們倆個先上車，然後開到大路，我爬到前面。
訊問員低語：我發現吳登福丙○○坐在後車斗 。
問：怎樣開，開去哪？
答：開去水林。從水林轉到口湖回來。
問：開去水林轉到口湖回來？
答：開去水林，從口湖回來。
問：在哪裡下車？
答：在口湖下車。
問：你家？
答：我家路邊，我住路邊，我就下車了。
低語：甲：吳登福就載我們。
      乙：吳登發吧。
      甲：對，吳登發，就載我們回到口湖鄉頂湖村住宅附近我
      先行下車，他們三個人一起到哪裡，我不清楚。
問：吳登發離開現場時他有說什麼，他有跟你說壓到人嗎？
答：他說有可能壓到人，他是有在說好像壓到人，他說他覺得好
    像壓到腳還是怎樣，隔天看新聞才知道把他壓死。
問：隔天吳登發有跟你說看到新聞有壓死人這樣？
答：嗯。
問：還有說什麼？
答：說這樣而已。
問：這事情很嚴重ㄝ！
答：他說壓死人。他說壓死人，說事情大條了，壓死人。
問：那時你們要走時他有說有壓到人，壓到腳是不？
答：嗯。
問：隔天跟你說，是遇到你跟你說還是怎樣？
答：嗯。
問：在哪裡遇到？
答：打電話給我，我回到家才跟我說的。
問：回到你家還是他家。
答：回去他家。
低語：吳登發是否知道他於案發地點欲逃逸時有駕車撞倒鵝場主
    人？你是否親眼目睹？
問：你有無看到他撞到人？
答：我不知道。
問：你沒看見。
答：‧‧‧‧
有人說話：‧‧‧‧
訊問員低語：我沒有親眼目睹吳登發撞到鵝舍主人的情形，但是
我們在回到口湖途中，吳登發有提起有撞到人，可能只是撞斷腳
而已，隔日吳登發打電話。
問：吳登發打哪隻手機給他？
答：用他的，
問：０九二０？
答：嗯。九六五三五四。
訊問員低語：九六五三五七。
問：打哪支手機給你？
答：打0000000000。
問：０九二八？
答：六二八七０七。
訊問員低語低語：約我到他家見面，吳登發以00000000
00行動電話打我0000000000行動電話，約我到他家
見面，吳登發說代誌 大條了，撞死人。事情大條，撞死人。
附件五
（九十三年九月十三日審判期日，柯清聯在吳登發涉案部分，以
證人身分供述的筆錄）
檢察官
    這次是誰要說要去害死狗？
證人
    狗是吳登福去下藥的。
‧‧‧‧‧‧‧‧‧‧‧‧
檢察官
    鐵絲網是誰剪的？
證人
    丙○○。
檢察官
    他用什麼剪？
證人
    鉗子、破壞剪。
檢察官
    鵝場的帆布是誰剪的？
證人
    丙○○。
檢察官
    用什麼割？
證人
    用美工刀的刀片。
檢察官
    丙○○在割的時候你在做什麼？
證人
    我在車上，他用好我才下車。
檢察官
    你為什麼沒有跟他一起下去？
證人
    他先下去剪鐵網，用好我再下去。
檢察官
    你為什麼沒有下去幫忙？
證人
    那個一個人就可以。
檢察官
    丙○○在剪鐵網，吳登發在做什麼？
證人
    在車上。
檢察官
    你們在偷鵝的時候，車子有無熄火？
證人
    我忘記了，有熄火的樣子。
‧‧‧‧‧‧‧‧‧‧‧‧
檢察官
    偷鵝時，車子為什麼要熄火？
證人
    這樣才不會有聲音，才不會被聽到。
檢察官
    你跟丙○○偷鵝時，吳登福在做什麼？
證人
    他在外面把風。
檢察官
    為什麼不是吳登福下去偷，你在外面把風？
證人
    沒有分配，誰要做什麼，去的時候我進去，他在外面看。
檢察官
    你跟丙○○差不多偷幾次才被主人發現？
證人
    下去黃守那次，第二次要出來時，黃守就看到。就看到黃守
    追出來。
檢察官
    你出去抓鵝，一次可以抓幾支？
證人
    二個人大約一百多隻。
檢察官
    二個人四隻手為什麼會抓一百多隻？
證人
    用籠子裝。
檢察官
    你們有帶電燈去嗎？
證人
    沒有。
檢察官
    現場停車的地方有無路燈？
證人
    去一次而已，我沒有印象，我忘記了，那天被發現，我緊張
    ，沒有注意。
檢察官
    你後來被黃守追出來，為什麼有無路燈，你忘記了？
證人
    有紅綠燈，旁邊有一個路燈，我忘記有無在亮，我看路有路
    就跑。
檢察官
    你跟丙○○誰先發現，主人知道了？
證人
    我。
檢察官
    你發現時，你人在哪裡？
證人
    在帆布時，我有看到黃守在看有無人來，我有看到一個人影
    追出來。
檢察官
    你發現主人，丙○○人在哪裡？
證人
    跟我在一起。
檢察官
    主人看到你們在偷鵝，有無在喊？
證人
    我看到有人追出來，我把鵝放在車上，我跟吳登福講，然後
    我就跑到路上。
檢察官
    你跑出來馬路，丙○○在做什麼？
證人
    我不知道。
檢察官
    你跑出來馬路，吳登發在做什麼？
證人
    在車上。
檢察官
    你跟丙○○誰先跑出來？
證人
    我們兩個一起拿鵝出來，我回頭有看到黃守追出來，我跟他
    一起將鵝放在車後，我就先走，我不知道誰先走。
檢察官
    你跟丙○○，誰先鑽出來鐵網？
證人
    我。
檢察官
    主人追出來鵝場時，有無喊什麼？
證人
    我不知道，我沒有注意聽。
檢察官
    你走出來馬路，他有無追你？
證人
    沒有，他在阻擋貨車，他沒有追我。
檢察官
    丙○○有無跟你一起跑出來馬路？
證人
    我不知道，我沒有管他們，我先走，我沒有看他們在哪裡。
檢察官
    貨車的玻璃如何破的？
證人
    黃守拿糞叉敲破的。
檢察官
    你如何知道？
證人
    我有回頭看黃守有無在追我，那時候我有看到。
檢察官
    黃守站在哪裡用糞叉用車？
證人
    車前面。
檢察官
    那時車子停在哪裡？
證人
    巷子口。
檢察官
    那時候車子停的地方，與你們去偷鵝的地方一樣嗎？
證人
    一樣。
檢察官
    那時候車子有無駛離？
證人
    沒有。
檢察官
    你們偷鵝的時候，車子停在哪裡？
證人
    停在巷子口。
檢察官
    （請審判長提示九月四日勘驗現場的簡圖。）
    你跟丙○○去偷鵝的時候，車子是停在什麼地方？
證人
    停在ｄ巷子口在靠近巷子一點，在ｃ與ｄ中間。
檢察官
    你看到黃守在打車子的時候，車在哪裡？
證人
    在ｄ那邊。
檢察官
    你看到黃守在打車子的時候，你人在哪裡？
證人
    我在一五五公路。
檢察官
    如果現場沒有路燈，你為什麼看得清楚？
證人
    我就有看到。
檢察官
    黃守在打車子的時候，丙○○在做什麼？
證人
    我不知道。
檢察官
    黃守在打車子的時候，吳登福在做什麼？
證人
    我不知道他人在哪裡。
檢察官
    你為什麼在警察局說吳登福與丙○○與被害人拉扯？
證人
    那時候黃守追他們二人。
檢察官
    你在警察局說吳登福、丙○○與被害人在拉扯是什麼意思？
證人
    黃守追他們二人，然後追不到，就到車子前面。
檢察官
    黃守追吳登福、丙○○追不到，他們二人到哪裡？
證人
    黃守追他們二人繞那台車子，我有看到。
檢察官
    你看黃守追他們二人在繞車子，你人在那裡？
證人
    在一五五公路靠近十字路口那邊，紅綠燈轉過去一五五公路
    的轉角。
檢察官
    現場是否有路燈為什麼你看得清楚？
證人
    我有看到一支路燈的燈桿。
檢察官
    黃守在打那台車子時有人拉開他嗎？
證人
    沒有人去拉。
檢察官
    黃守那隻糞叉為什麼會在路邊？
證人
    我不知道。
檢察官
    誰把糞叉放在路邊？
證人
    我不知道，我沒有看到。
檢察官
    黃守在打車子，那車子如何開？
證人
    我哪裡知道。
檢察官
    是誰把黃守拉開，把糞叉丟在旁邊？
證人
    我沒有看到。
檢察官
    黃守為什麼會跌倒？
證人
    我不知道。
檢察官
    丙○○在什麼時候爬上車後面？
證人
    我要爬上車子時候，他就在車子後面。
檢察官
    吳登福什麼時候爬上後車斗？
證人
    我不知道，我要爬上去的時候他們就已經在車子後面。我就
    爬上駕駛座旁邊。
檢察官
    乎伊死這是誰喊的？
證人
    我不知道是誰喊的。
檢察官
    你爬上車時，吳登發有無說什麼？
證人
    車子開走，走而已。
檢察官
    車禍如何發生？
證人
    我不知道，我不知道車撞死人。
檢察官
    你有看到黃守在打車子，為什麼車禍的發生你沒有看到？
證人
    我回過頭，我跑到轉彎處，就沒有看到。
檢察官
    你有聽到現場有人在喊什麼？
證人
    我只有聽到黃守敲玻璃的聲音。
檢察官
    （請審判長提示柯清聯九十二年十月二十六日警詢筆錄在九
    十三年五月二十一日的勘驗筆錄，勘驗筆錄十二至十三頁）
    你為什麼在警察局說有聽到乎死？
證人
    乎死是警察局作筆錄的說要說誰喊乎死的。我就很緊張，黃
    守跑出來的時候，我只有聽到黃守敲玻璃的聲音，我很緊張
    ，我忘記了，不是很清楚。
檢察官
    十二頁中間，你為什麼在警察局說吳登福、丙○○跟追出來
    的人在後面拉扯？
證人
    那時候要啼藥，說話我講的比較不清楚。
檢察官
    （請審判長提示偵卷第四十二頁）
    你為什麼在檢察官筆錄說主人和丙○○、吳登福在車子前拉
    扯？
證人
    那時候我就按照警察局的筆錄講一樣的。
檢察官
    四十三頁前面第三行，你上車的時候，吳登發有跟你說撞到
    人？
證人
    他有跟我說好像有撞到人，但是他不敢確定。
檢察官
    （請審判長提示五月二十一日的勘驗筆錄第十二、十三頁）
    你說黃守打車之時不小心跌倒，車子就開走了，你為什麼要
    這樣說？
證人
    我跑過來的時候，車子就開過來。
檢察官
    第十五頁，你第二次在警察局的筆錄說，你有聽到他們在喊
    乎死，有無這樣說？
證人
    他就說吳登福在喊乎死。
檢察官
    你說你有聽到？
證人
    他就這樣講，所以我就講我有聽到。
審判長
    他是誰？
證人答
    問我的人。
審判長
    問你的是什麼人？
證人答
    警察吧。
施辯護人
    那天去鵝場被主人看到的心情如何？
證人
    很緊張。
施辯護人
    你看到時，之前你說黃守有拿糞叉出來追，你有看到什麼人
    跟黃守在拉扯糞叉？
證人
    沒有看到，那時候我在啼藥時，不知道要如何講，我就隨便
    講，那時候在追，沒有在拉扯。
施辯護人
    你有說看到他們拿糞叉繞車子，轉幾圈？
證人
    有看到黃守在追他們，不知道繞幾圈，我有看到黃守在車子
    旁邊追他們。
施辯護人
    你看到黃守之後，你就跑出去一五五公路，有幾個人跑出去
    ？
證人
    我不知道。我只知道我自己跑出去。
施辯護人
    你既然跑到一五五公路，為什麼要停著，看到黃守拿糞叉敲
    破貨車的玻璃？
證人
    因為我回頭看黃守有無在追我。
施辯護人
    你站在那邊的時間多久？
證人
    沒有多久，我邊跑邊回頭。
施辯護人
    你看到他拿糞叉在追的時候，車子是在開還是停在那邊？
證人
    我不知道。
林辯護人
（請審判長拿現場圖給被告柯清聯看）
    吳登福把風的位置在哪裡？
證人
    在的旁邊。（被告柯清聯用鉛筆畫出來）
林辯護人
    你看到黃守有看到你們在偷鵝，你們偷鵝的情形到什麼地步
    ？
證人
    拿鵝出來。
林辯護人
    離車子多遠？
證人
    一小段而已。
林辯護人
    你發現黃守的時候，你的動作是什麼？
證人
    提著籠子，準備放進車子，跑去跟吳登福說人來了。
林辯護人
    籠子放在哪裡？
證人
    就與丙○○兩個人一起拿著，然後跑去跟吳登福說。
林辯護人
    籠子放完才去跟吳登福說？
證人
    放籠子時，吳登福在車子旁邊，順便跟講。
林辯護人
    說的時候，丙○○有無聽到？
證人
    有。
林辯護人
    你說完後，你吳登福、丙○○後，他們做什麼動作？
證人
    我只知道，我講完後，我就跑到馬路上。
林辯護人
    你跑的時候，黃守從哪的方向跑出來？
證人
    他跟我們後面跑出來。
林辯護人
    他從你們剪破的地方跑出來？
證人
    他跟我們的路線跑出來。
林辯護人
    你跑的時候，你回頭看幾次？
證人
    看好幾次，我邊跑邊回頭，我看黃守有無在追我。
林辯護人
    你回頭時，你看到什麼？
證人
    我看到黃守在追吳登福、丙○○兩個人其中一個。
林辯護人
    你看的時候，車子有無在開？
證人
    我不知道。
林辯護人
    從哪個方向追，如何追法？
證人
    我知道他在旁邊有在追，有在追他們二人中一人。
林辯護人
    是不是在一五五的方向？
證人
    他在車子旁，從車頭那個方向。
林辯護人
    你說黃守在打車子，你什麼時候看到？
證人
    跑到紅綠燈下。
林辯護人
    追先，打車後面？
證人
    對。
林辯護人
    紅綠燈下，可否看到車後？
證人
    車後看不到。
林辯護人
    可以看到哪裡？
證人
    車頭而已。
林辯護人
    你說跑到紅綠燈看到黃守打車，還看到什麼？
證人
    打車後，我跑到另外一邊就看不到。
林辯護人
    你如何知道黃守拿糞叉敲車？
證人
    在紅綠燈回頭看到。
林辯護人
    在打車前或後？
證人
    打車前。
林辯護人
    他如何敲？
證人
    我不知道他如何敲，我只有看到他在敲。
林辯護人
    你有看到車子開動？
證人
    我沒有注意，我只有看到動作，我很緊張，沒有記得清楚。
附件六
（九十三年九月四日勘驗筆錄：該勘驗筆錄附圖即為本件判決附
圖）
一、案號案由：九十三年重訴字第三號殺人等案
二、勘驗時間：中華民國九十三年九月四日凌晨二時
三、勘驗地點：雲林縣四湖鄉○○村○○路與雲一五五公路旁鵝
              場
四、在場人員：
    審判長法官：林輝煌
    陪席法  官：柯志民
    陪席法  官：李明鴻
    檢  察  官：郭俊男
    書  記  官：劉興錫、馮善詮
    辯  護  人：施登煌、林永山、蕭敦仁律師
    被      告：吳登福、吳登發、柯清聯。
    在  場  人：丁○○、黃本原。
五、勘驗目的：瞭解案發當時現場情形及當時夜間光線情形與被
    告、被害人、證人的位置情形。
六、勘驗經過及勘驗結果：
    １、選擇與案發當時農曆二十日相同之夜晚，凌晨一時四十
        五分許抵達命案現場，先勘查現場狀況，據被害人的長
        子黃本原稱靠近鵝寮處有新增之一盞路燈（附圖），
        請偵查員先將該盞路燈用紙箱遮住，靠近鵝寮巷路有擴
        寬，入口處之路燈（附圖）因道路擴寬向西移動一點
        六公尺（原路燈位置因為電線桿移除，沒有鋪柏油，因
        此有明顯圓形凹陷），另有路燈（附圖）、紅
        綠燈（雲一五五、一三六公路交叉四個角落都有三相紅
        綠燈），且現場有月光。上述路燈都是白色水銀燈。
    ２、勘驗現場停放一部與案發時被告所使用的同廠牌同顏色
        的小貨車（車頭位置在附圖ｅ，車頭朝東），凌晨二點
        整，法官請在場人員關閉所有的照明（紅綠燈、路燈除
        外），並關閉小貨車車燈，合議庭三位法官、檢察官、
        三位辯護人輪流坐上駕駛座，請黃本原穿上黑色短袖上
        衣、黑色長褲，依序站在車前三十公分處、三公尺（即
        附圖ｆ血跡處）、十二公尺（即附圖ｇ），三位法官、
        檢察官、三位辯護人都表示均可以看到黃本原依序站立
        的地方有個人，車前三十公分處，可以看到褲襠以上，
        三公尺、十二公尺處可以看到完整的一個人。車燈開燈
        後，三位法官、檢察官、三位辯護人再輪流照上述的程
        序勘驗，看到的情形一樣，只是更清楚。
    ３、丈量現場相關位置距離，鵝寮帆布破損處（附圖ａ）距
        離黃本原所稱被告破壞的木籬（附圖ｂ）進入幼鵝場（
        附圖Ａ）處四點九公尺，附圖ｂ到黃本原所稱被告偷鵝
        時停車車頭處（附圖ｃ）三公尺，附圖ｃ到轉角車輪壓
        痕處（附圖ｄ）八點三公尺，附圖ｄ到撞擊到被害人前
        可能的停車車頭處（附圖ｅ）八點二公尺，附圖ｅ到血
        跡開始的地方（附圖ｆ）為三公尺，附圖ｅ到紅綠燈下
        （附圖ｇ）十二公尺，丁○○的寢室（附圖Ｂ）到走出
        門通過中廊（附圖Ｃ）走出中廊外三步的路上（附圖ｈ
        ）十七公尺，丁○○寢室的窗戶（附圖ｉ）到附圖ｈ為
        六公尺，附圖ｈ到附圖ｆ為三六點四公尺。據丁○○表
        示，案發前，黃守躺在屋簷下的躺椅（附圖ｊ）。
    ４、凌晨三點整，法官請在場人員關閉所有的照明（紅綠燈
        、路燈除外），並關閉小貨車車燈，並請法警及偵查員
        將被告吳登發提到上開停好在附圖ｅ處的小貨車駕駛座
        ，請黃本原穿上黑色短袖上衣、黑色長褲，依序站在車
        前三十公分處、三公尺（即附圖ｆ血跡處）、十二公尺
        （即附圖ｇ），被告吳登發表示均可以看到黃本原依序
        站立的地方有個人，車前三十公分處，可以看到腰部以
        上，三公尺、十二公尺處可以看到完整的一個人。接著
        ，法官請法警及偵查員將被告吳登福提到上開停好在附
        圖ｅ處的小貨車副駕駛座，請黃本原穿上黑色短袖上衣
        、黑色長褲，依序站在車前三十公分處、三公尺（即附
        圖ｆ血跡處）、十二公尺（即附圖ｇ），被告吳登福表
        示均可以看到黃本原依序站立的地方有個人，車前三十
        公分處，可以看到腰際下一點點以上，三公尺、十二公
        尺處可以看到完整的一個人。
